ACORDAO-COMPLETO-2363165

ACÓRDÃO 1665/2019 ATA 26/2019 - PLENÁRIO

VISTOS, relatados e discutidos estes autos de embargos de declaração contra o Acórdão 2090/2018-TCU-Plenário, retificado pelo Acórdão 2429/2018-TCU-Plenário,
		ACORDAM os Ministros do Tribunal de Contas da União, reunidos em Sessão do Plenário, ante as razões expostas pelo Relator, em: 
		9.1. com fundamento no art. 34 da Lei nº 8.443/1992, conhecer dos embargos de declaração opostos por Clodomir Batista de Albuquerque, José Lúcio Marcelino de Jesus, Adeílson Teixeira Bezerra, Bergson Aurelio Farias, LOG Logística, Comercial e Representações Ltda., José Queiroz de Oliveira e Salinas Construções e Projetos Ltda. para, no mérito, rejeitá-los; 
9.2. cientificar os embargantes do teor deste acórdão;
9.3. determinar às unidades técnicas que atuarem no presente processo que direcionem as comunicações processuais endereçadas à empresa Salinas Construções e Projetos Ltda. ao seu sócio administrador, Sr. Alcides da Silva Pereira (CPF XXX.373.352-XX) , conforme documentação acostada à peça 365, p. 2.

Embargos de declaração contra decisão que julgou as contas dos recorrentes irregulares, condenou-os em débito e aplicou-lhes multa em razão de irregularidades em procedimentos licitatórios e contratos ocorridas no exercício de 2004 na Companhia Brasileira de Trens Urbanos em Alagoas (CBTU/AL).

Companhia Brasileira de Trens Urbanos

3. Embargantes: Clodomir Batista de Albuquerque, José Lúcio Marcelino de Jesus, Adeílson Teixeira Bezerra, Bergson Aurelio Farias, LOG Logística, Comercial e Representações Ltda., José Queiroz de Oliveira e Salinas Construções e Projetos Ltda.

13.1. Ministros presentes: José Mucio Monteiro (Presidente), Walton Alencar Rodrigues, Benjamin Zymler e Raimundo Carreiro (Relator).
13.2. Ministros-Substitutos convocados: Augusto Sherman Cavalcanti, Marcos Bemquerer Costa e Weder de Oliveira.

ACORDAO-COMPLETO-2538003

Acórdão de Relação 1747/2022 - Plenário

Acórdão de Relação

ACORDAO-COMPLETO-2444721

Acórdão 562/2021 - Plenário

ACORDAO-COMPLETO-2393876

Acórdão de Relação 265/2020 - Plenário

RAIMUNDO CARREIRO

Adoto como relatório a instrução elaborada por Assessor da Secretaria de Controle Externo de Tomada de Contas Especial - Secex-TCE (peça 380) , cuja proposta de encaminhamento recebeu a anuência do dirigente daquela unidade técnica (peça 381) :
	"Trata-se de embargos de declaração opostos por Clodomir Batista de Albuquerque (peça 289) , José Lúcio Marcelino de Jesus (peça 293) , Adeilson Teixeira Bezerra (peça 294) , Bergson Aurélio Farias (peça 296) , LOG Logística, Comercial e Representações Ltda (peça 299) , José Queiroz de Oliveira (peça 323) e Salinas Construções e Projetos Ltda. (peça 365) contra o Acórdão 2090/2018-TCU-Plenário (peça 235) , retificado pelo de nº 2429/2018-Plenário, proferido com o seguinte teor:
Acórdão 2090/2018-TCU-Plenário
VISTOS, relatados e discutidos estes autos, que tratam de tomada de contas especial (TCE) acerca de irregularidades em procedimentos licitatórios e contratos ocorridas no exercício de 2004 na Companhia Brasileira de Trens Urbanos em Alagoas (CBTU/AL) .
ACORDAM os Ministros do Tribunal de Contas da União, reunidos em Sessão do Plenário, com fundamento nos artigos 1º, inciso I; 12, § 3º; 16, incisos I, II e III, alíneas "b" e "c", e § 3º; 17; 18; 19; 23, incisos I, II e III; 28, inciso II; 46; 57; 58, incisos II e III (conforme o voto) ; e 60 da Lei 8.443/1992 c/c os artigos 1º, inciso I; 207; 208; 209, inciso III; 210; 214, incisos I, II e III, alínea "a"; 267 e 268, incisos II e III; do Regimento Interno, em:
9.1. acolher as alegações de defesa das empresas Tacofer Comercial Ltda., Famor Fabricação e Montagem de Equipamentos Industriais e Representações Ltda., G&A Nobre Ltda. e MR Engenharia Ltda., afastando as respectivas responsabilidades;
9.2. julgar regulares as contas de Damião Fernandes da Silva e Gilmar Cavalcante Costa, dando-lhes quitação plena;
9.3. julgar regulares com ressalva as contas de Carlos Roberto Ferreira Costa, dando-lhe quitação;
9.4. julgar irregulares as contas de Adeilson Teixeira Bezerra, Clodomir Batista de Albuquerque, José Lúcio Marcelino de Jesus, Valber Paulo da Silva, José Queiroz de Oliveira, Bergson Aurélio Farias, Horácio Rafael de Albuquerque Aguiar e José Zilto Barbosa Júnior (falecido) ;
9.5. condenar Adeilson Teixeira Bezerra, solidariamente com os responsáveis a seguir indicados, ao pagamento das quantias adiante especificadas, com a fixação do prazo de quinze dias, a contar das notificações, para comprovarem, perante o Tribunal, o recolhimento das dívidas aos cofres da Companhia Brasileira de Trens Urbanos, atualizadas monetariamente e acrescidas dos juros de mora, calculados a partir das datas discriminadas, até a data dos recolhimentos, na forma prevista na legislação em vigor:
9.5.1. com Clodomir Batista de Albuquerque e a empresa MCC Manutenção, Comércio e Construção Ltda.:
	Data 
	Valor histórico (R$) 

	13/9/2004
	32.262,60

	6/10/2004
	10.818,80

	30/11/2004
	11.198,00

9.5.2. com Bergson Aurélio Farias e a empresa MCC Manutenção, Comércio e Construção Ltda.:
	Data 
	Valor histórico (R$) 

	30/3/2005
	33.010,01

	31/3/2005
	57.418,95

9.5.3. com a empresa LOG Logística, Comercial e Representações Ltda.:
	Data 
	Valor histórico (R$) 

	30/7/2004
	37.683,60

	24/9/2004
	24.430,00

	30/3/2005
	21.339,50

9.5.4. com José Lúcio Marcelino de Jesus e a empresa LOG Logística, Comercial e Representações Ltda.:
	Data 
	Valor histórico (R$) 

	17/9/2004
	25.369,06

	4/4/2005
	29.068,41

9.5.5. com a empresa MCC Manutenção, Comércio e Construção Ltda.:
	Data 
	Valor histórico (R$) 

	1/7/2004
	136.775,40

	1/7/2004
	43.590,00

9.5.6. com Clodomir Batista de Albuquerque, José Lúcio Marcelino de Jesus, Valber Paulo da Silva, o espólio de José Zilto Barbosa Júnior e a empresa LOG Logística, Comercial e Representações Ltda.:
	Data 
	Valor histórico (R$) 

	29/12/2004
	50.813,40

	30/3/2005
	49.273,00

9.5.7. com José Lúcio Marcelino de Jesus, José Queiroz de Oliveira e com a empresa Terceirizadora Santa Clara Ltda.:
	Data
	Valor histórico (R$) 

	31/3/2004
	3.373,60

	30/4/2004
	10.120,82

	31/5/2004
	10.120,82

	30/6/2004
	10.120,82

	31/7/2004
	10.120,82

	31/8/2004
	10.120,82

	30/9/2004
	10.120,82

	31/10/2004
	10.120,82

	30/11/2004
	10.120,82

	31/12/2004
	10.120,82

9.5.8. com José Queiroz de Oliveira e com a empresa Silva & Cavalcante Ltda.:
	Data 
	Valor histórico (R$) 

	31/1/2004
	5.506,87

	29/2/2004
	5.506,87

	31/3/2004
	5.506,87

	30/4/2004
	5.506,87

	31/5/2004
	5.506,87

	30/6/2004
	5.506,87

	31/7/2004
	5.506,87

	31/8/2004
	5.506,87

	30/9/2004
	5.506,87

	31/10/2004
	5.506,87

	30/11/2004
	5.506,87

	31/12/2004
	5.506,87

9.5.9. com a empresa Salinas Construções e Projetos Ltda.:
	Data 
	Valor histórico (R$) 

	9/6/2005
	130.936,05

	23/6/2005
	52.773,81

	18/11/2005
	20.663,19

9.6. aplicar aos seguintes responsáveis, individualmente, as multas a seguir especificadas, fixando o prazo de quinze dias, a contar das notificações, para comprovarem, perante o Tribunal, o recolhimento das dívidas aos cofres do Tesouro Nacional, atualizadas monetariamente desde a data desta deliberação até a dos efetivos recolhimentos, se forem pagas após o vencimento, na forma da legislação em vigor:
	Adeilson Teixeira Bezerra
	R$ 250.000,00

	Clodomir Batista de Albuquerque
	R$ 60.000,00

	Horácio Rafael de Albuquerque Aguiar
	R$ 20.000,00

	José Queiroz de Oliveira
	R$ 40.000,00

	José Lúcio Marcelino de Jesus
	R$ 100.000,00

	Valber Paulo da Silva
	R$ 80.000,00

	Bergson Aurélio Farias
	R$ 40.000,00

	MCC Manutenção, Comércio e Construção Ltda.
	R$ 100.000,00

	LOG Logística, Comercial e Representações Ltda.
	R$ 80.000,00

	Terceirizadora Santa Clara Ltda.
	R$ 50.000,00

	Salinas Construções e Projetos Ltda.
	R$ 60.000,00

	Silva & Cavalcante Ltda.
	R$ 40.000,00

9.7. considerar graves as infrações cometidas pelos responsáveis Adeilson Teixeira Bezerra, Horácio Rafael de Albuquerque Aguiar, José Lúcio Marcelino de Jesus, Clodomir Batista de Albuquerque e Valber Paulo da Silva;
9.8. inabilitar os seguintes responsáveis para o exercício de cargo em comissão ou função de confiança no âmbito da administração pública federal, pelos prazos a seguir especificados:
	Adeilson Teixeira Bezerra
	8 (oito) anos

	Horácio Rafael de Albuquerque Aguiar
	5 (cinco) anos

	José Lúcio Marcelino de Jesus
	7 (sete) anos

	Clodomir Batista de Albuquerque
	6 (seis) anos

	Valber Paulo da Silva
	7 (sete) anos

9.9. declarar a inidoneidade das empresas MCC Manutenção, Comércio e Construção Ltda., Prática Engenharia e Construções Ltda. e LOG Logística, Comercial e Representações Ltda., para participar de licitação na administração pública federal pelo prazo de 5 (cinco) anos;
9.10. autorizar, desde logo, a cobrança judicial das dívidas caso não atendidas as notificações;
9.11. encaminhar cópia desta deliberação à Procuradoria da República em Alagoas, ao Juiz Federal da 4ª Vara da Justiça Federal em Alagoas, ao Ministério do Planejamento, Desenvolvimento e Gestão e ao Ministério da Transparência, Fiscalização e Controladoria-Geral da União em Alagoas. 
Acórdão 2429/2018-TCU-Plenário
Os Ministros do Tribunal de Contas da União, reunidos em Sessão do Plenário, com fundamento no art. 143, inciso V, alínea "d", do Regimento Interno/TCU, c/c o enunciado nº 145 da Súmula da Jurisprudência predominante do Tribunal de Contas da União, ACORDAM, por unanimidade, em retificar, por inexatidão material, o Acórdão 2090/2018-TCU-Plenário, prolatado na Sessão de 5/9/2018, Ata nº 34/2018, relativamente aos itens 9.5, 9.6 e 9.9, para que, onde se lê "MCC Manutenção, Comércio e Construção Ltda.", leia-se "MCC Manutenção, Construção e Comércio Ltda.", mantendo-se os demais termos do Acórdão ora retificado, de acordo com os pareceres emitidos nos autos.
2.	Esta tomada de contas especial foi instaurada para apurar possíveis irregularidades praticadas, na gestão do exercício de 2004, no Serviço de Trens Urbanos de Maceió - STU/MAC, doravante referenciada nesta instrução como CBTU/AL, unidade regional da Companhia Brasileira de Trens Urbanos, vinculada ao Ministério das Cidades, decorrente de representação formulada pela Controladoria-Geral da União.
3. 	A mencionada representação da CGU, que abrange ocorrências dos exercícios de 2002 a 2007, constituiu-se inicialmente no TC Processo 006.728/2008-2, o qual, mediante proposta da unidade técnica, acatada pelo então Relator, Ministro Marcos Vilaça, restringiu-se ao exame das ocorrências relativas ao exercício de 2002, enquanto foram constituídos processos apartados, um para cada exercício, de 2003 a 2007. 
3. 	Para apuração das ocorrências concernentes ao exercício de 2004 foi autuado o TC Processo 015.019/2009-2, que, por força do Acórdão 1705/2010-TCU-Primeira Câmara, retificado pelo Acórdão 2927/2010-TCU-Primeira Câmara, foi apensado ao TC Processo 013.359/2005-4, que cuidou da prestação de contas da CBTU do exercício em questão (peça 9, p. 220 e 224, do TC-Processo 015.019/2009-2, apenso) . 
4. 	Posteriormente, por meio do Acórdão 7070/2010-TCU-Primeira Câmara (item 9.5) , que julgou a Prestação de Contas daquele exercício, foi determinado, com base no fundamento a seguir, transcrito do relatório que antecedeu o referido acórdão, o desapensamento do TC Processo 015.019/2009-2 e o seu subsequente envio à unidade técnica para instrução (peça 10, p. 56-57, do TC apenso) : 
10. A esse respeito, acrescenta-se que a fiscalização realizada pela Controladoria-Geral da União na CBTU/STU-Alagoas (fls. 03/145 do TC-Processo 015.017/2009-8) sugere, em princípio, que não haveria envolvimento de nenhum dos responsáveis que figuram no Rol de Responsáveis desta Prestação de Contas nos indícios de irregularidades tratados na Representação objeto do TC-Processo 015.019/2009-2. 
11. Ante o exposto, sugerimos que a Representação TC-Processo 015.019/2009-2 seja desapensada dos presentes autos, transformando-se, novamente, em um processo autônomo, de modo a ter sua tramitação e julgamento independentes deste.
5. 	Por fim, o Acórdão 649/2012-TCU-Segunda Câmara (peça 1, p. 1) acatou parecer da Unidade Técnica, fundado na gravidade dos indícios apurados e na possível ocorrência de dano aos cofres da CBTU/AL, e determinou, com fundamento nos arts. 47, caput, da Lei n. 8.443/1992 e 252 do Regimento Interno/TCU e no art. 43 da Resolução/TCU nº 191/2006, a conversão da Representação a presente Tomada de Contas Especial, à qual foi apensado o TC Processo 015.019/2009-2.
6.	Por meio do Acórdão 2090/2018-TCU-Plenário (peça 235) , este Tribunal julgou irregulares as contas de Adeilson Teixeira Bezerra, Clodomir Batista de Albuquerque, José Lúcio Marcelino de Jesus, Valber Paulo da Silva, José Queiroz de Oliveira, Bergson Aurélio Farias, Horácio Rafael de Albuquerque Aguiar e José Zilto Barbosa Júnior (falecido) ; imputou-lhes débito na forma definida nos subitens 9.5.1, 9.5.2, 9.5.3, 9.5.4, 9.5.5, 9.5.6, 9.5.7, 9.5.8 e 9.5.9 e aplicou aos citados responsáveis e aos demais arrolados na condição de solidários a multa capitulada no art. 57 da Lei 8.443/92, na forma estabelecida no subitem 9.6. O citado decisum apenou ainda os Sr. Adeilson Teixeira Bezerra, Teixeira Bezerra, José Lúcio Marcelino de Jesus, Clodomir Batista de Albuquerque e Valber Paulo da Silva com a inabilitação para o exercício de cargo em comissão ou função de confiança no âmbito da administração pública federal (subitem 9.8) . E, por fim, declarou inidôneas as empresas MCC Manutenção, Comércio e Construção Ltda., Prática Engenharia e Construções Ltda. e LOG Logística, Comercial e Representações Ltda., para participar de licitação na administração pública federal pelo prazo de 5 (cinco) anos (subitem 9.9) .
7.	Em síntese, no que se refere ao responsáveis que opuseram embargos de declaração constatou-se que (peça 211) :
Ato Impugnado I - Contratação da empresa MCC Manutenção, Construção e Comércio Ltda. (CNPJ 00.400.963/0001-82) , mediante o convite 002/GELIC/04 (peça 8, p. 4-49, do TC apenso) para a execução de serviços emergenciais de manutenção da via férrea, tendo em vista a presença de indícios de fraude no procedimento licitatório, indicando tratar-se de licitação montada com o objetivo de desviar recursos dos cofres da CBTU, não tendo sido devidamente comprovada a execução dos serviços, especialmente em função das seguintes constatações:
a) fracionamento das despesas com o intuito de utilizar a modalidade Convite, quando deveria ser utilizada a modalidade Tomada de Preços, considerando também os convites 015, 017, 020, 042 e 043/GELIC/2004, para o mesmo objeto, contrariando o disposto nos §§ 2º e 5º do art. 23 da Lei 8.666/1993 (item 28 da peça 6) ;
b) contratação e pagamento por serviços de retirada de entulho que não podiam ser executados por razões técnicas (item 50 da peça 6) ;
c) ocorrência de diversos depósitos na conta de Adeilson Teixeira Bezerra e da empresa MB Agropecuária Ltda., de propriedade da sua família, e de Bérgson Aurélio Farias, ex-empregado da CBTU/AL, totalizando R$ 75.437,00, logo em seguida ao crédito das ordens bancárias referentes à contratação em questão, com recursos sacados da empresa beneficiária desses créditos, verificados com base no cruzamento dos dados bancários autorizado pela Justiça (item 89.1 da peça 6) .
Responsáveis Solidários: Adeilson Teixeira Bezerra (CPF XXX.355.744-XX) , Espólio de José Zilto Barbosa Júnior (CPF XXX.174.404-XX) e MCC Manutenção, Comércio e Construção Ltda. (CNPJ 00.400.963/0001-82) .
Ato Impugnado II - Contratação da empresa MCC Manutenção, Construção e Comércio Ltda. (CNPJ 00.400.963/0001-82) , mediante o convite 008/GELIC/04 (peça 8, p. 158-254) , para a execução de serviços de manutenção preventiva e corretiva de locomotivas e carros de passageiros, tendo em vista a presença de indícios de fraude no procedimento licitatório, indicando tratar-se de licitação fraudada com o objetivo de desviar recursos dos cofres da CBTU, não tendo sido devidamente comprovada a execução dos serviços, especialmente em função das seguintes constatações:
a) não confirmação da participação da suposta licitante Affix Serviços de Construção Civil Ltda. no certame licitatório em questão;
b) apresentação de certidões negativas de débitos para com o INSS e o FGTS inválidas, pelas licitantes Rodofer Indústria, Com. e Serviços Ltda. e MR Engenharia Ltda., o que deveria ter resultado na inabilitação dessas empresas (item 22.1) ; e
c) existência de relações entre empresas licitantes e Bérgson Aurélio Farias, membro da comissão de licitação, caracterizadas pelo fato do CNPJ informado da empresa Rodofer Indústria, Comércio e Serviços Ltda., identificada pelo Ministério Público como empresa fantasma, ser o mesmo da empresa JLS Tecnologia, Comércio e Representações Ltda. (04.064.552/0001-14) , da qual Bérgson Aurélio Farias é participante. Além de Joyce Carvalho Farias, cônjuge de Bérgson, ser a responsável financeira da empresa MCC Manutenção, Construção e Comércio Ltda., beneficiária do pagamento da licitação (ap - peça 25, p. 38) .
Responsáveis Solidários: Adeilson Teixeira Bezerra (CPF XXX.355.744-XX) , Clodomir Batista de Albuquerque (CPF XXX.900.644-XX) , Valber Paulo da Silva (CPF XXX.063.584-XX) , Bergson Aurélio Farias (CPF XXX.079.144-XX) , MR Engenharia Ltda. (CNPJ 03.066.245/0001-00) e MCC Manutenção, Construção e Comércio Ltda. (CNPJ 00.400.963/0001-82) .
Ato Impugnado III - contratação da empresa MCC Manutenção, Construção e Comércio Ltda. (CNPJ 00.400.963/0001-82) , mediante o convite 015/GELIC/04 (peça 8, p. 255-290) , para execução de serviços de correção de trechos da via permanente, tendo em vista a presença de indícios de fraude no procedimento licitatório, indicando tratar-se de licitação montada com o objetivo de desviar recursos dos cofres da CBTU, não tendo sido devidamente comprovada a execução dos serviços, especialmente em função das seguintes constatações:
a) o certificado de regularidade do FGTS, da licitante vencedora MCC Manutenção, Construção e Comércio Ltda. (CNPJ 00.400.963/0001-82) , foi obtido às 15:34 h do dia 19/7/2004, como consta do próprio certificado (ap - peça 8, p. 265) , posteriormente à sessão de abertura dos envelopes da documentação e das propostas e de adjudicação e homologação, que deram início às 9:00 h e 9:30 h, respectivamente, do mesmo dia 19/7/2004, conforme atestam as respectivas atas (ap - peça 8, p. 287-288) (item 18) ;
b) apresentação de certidão negativa de débitos para com o INSS inválida, pela licitante MR Engenharia Ltda. (CNPJ 03.066.245/0001-00) e de certidões negativas de débitos para com o INSS e FGTS também inválidas, pela licitante Prática Engenharia e Construção Ltda. (CNPJ 01.722.421/0001-99) (item 22.2) ;
c) fracionamento das despesas com o intuito de utilizar a modalidade 'convite', e direcionar o resultado do certame, quando deveria ser utilizada a modalidade 'tomada de preços', considerando também os convites 002, 017, 020, 042 e 043/GELIC/2004, para o mesmo objeto, contrariando o disposto nos §§ 2º e 5º do art. 23 da Lei 8.666/1993 (item 28) ;
d) sobrepreço em itens de serviço, utilizando-se como parâmetro os preços praticados nas superintendências regionais da CBTU nos estados de Pernambuco, Rio Grande do Norte e Paraíba, o que teria ocasionado um prejuízo de R$ 32.262,60, em valores históricos, aos cofres da CBTU/AL (item 48) ;
e) contratação e pagamento por serviços de retirada de entulho que não podiam ser executados por razões técnicas (item 50) ; e
f) ocorrência de diversos depósitos na conta de Adeilson Teixeira Bezerra, de Euves Plex da Silva, considerado seu braço direito, de sua irmã Maria Betânia Teixeira Bezerra, e de Bérgson Aurélio Farias, ex-funcionário da CBTU/AL, totalizando R$ 59.970,56, logo em seguida ao crédito das ordens bancárias referentes à aquisição em questão, com recursos sacados da empresa beneficiária desses créditos, verificados com base no cruzamento dos dados bancários autorizado pela Justiça.
Responsáveis Solidários: Adeilson Teixeira Bezerra (CPF XXX.355.744-XX) , Clodomir Batista de Albuquerque (CPF XXX.900.644-XX) , Carlos Roberto Ferreira Costa (CPF XXX.980.074-XX) , José Lúcio Marcelino de Jesus (CPF XXX.087.844-XX) , Horácio Rafael de Albuquerque Aguiar (CPF XXX.306.704-XX) , MR Engenharia Ltda. (CNPJ 03.066.245/0001-00) , Prática Engenharia e Construção Ltda. (CNPJ 01.722.421/0001-99) e MCC Manutenção, Construção e Comércio Ltda. (CNPJ 00.400.963/0001-82) 
Ato Impugnado IV - Contratação da empresa MCC Manutenção, Construção e Comércio Ltda. (CNPJ 00.400.963/0001-82) , mediante o convite 017/GELIC/04 (peça 8, p. 292-325, do TC apenso) , para a execução de serviços de reparo de trechos da via permanente, tendo em vista a presença de indícios de fraude no procedimento licitatório, indicando tratar-se de licitação montada com o objetivo de desviar recursos dos cofres da CBTU, não tendo sido devidamente comprovada a execução dos serviços, especialmente em função das seguintes constatações:
a) fracionamento das despesas com o intuito de utilizar a modalidade convite, quando deveria ser utilizada a modalidade Tomada de Preços, considerando também os convites 002, 015, 020, 042 e 043/GELIC/2004, para o mesmo objeto, contrariando o disposto nos §§ 2º e 5º do art. 23 da Lei 8.666/1993 (item 28) ;
b) contratação e pagamento por serviços de retirada de entulho que não podiam ser executados por razões técnicas (item 50) ;
c) sobrepreço em itens de serviço, utilizando-se como parâmetro os preços praticados nas superintendências regionais da CBTU nos estados de Pernambuco, Rio Grande do Norte e Paraíba, o que teria ocasionado em um prejuízo de R$ 10.818,80 aos cofres da CBTU/AL (item 48) ; e
d) ocorrência de depósitos na conta de Adeilson Teixeira Bezerra, de sua mãe Lindinalva Raimundo Bezerra e de Bérgson Aurélio Farias, ex-funcionário da CBTU/AL, totalizando R$ 79.050,00, logo em seguida ao crédito das ordens bancárias referentes à contratação em questão, com recursos sacados da empresa beneficiária desse crédito, verificados com base no cruzamento de dados bancários autorizado pela Justiça (item 89.3) .
Responsáveis Solidários: Adeilson Teixeira Bezerra (CPF XXX.355.744-XX) , Clodomir Batista de Albuquerque (CPF XXX.900.644-XX) , MCC Manutenção, Construção e Comércio Ltda. (CNPJ 00.400.963/0001-82) e espólio de José Zilto Barbosa Júnior (CPF XXX.174.404-XX) .
Ato Impugnado V - Contratação da empresa MCC Manutenção, Construção e Comércio Ltda. (CNPJ 00.400.963/0001-82) , mediante o convite 020/GELIC/04 (peça 8, p. 326-362, do apenso) , para a execução de serviços de correção de trecho da via permanente, tendo em vista a presença de indícios de fraude no procedimento licitatório, indicando tratar-se de licitação montada com o objetivo de desviar recursos dos cofres da CBTU, não tendo sido devidamente comprovada a execução dos serviços, especialmente em função das seguintes constatações:
a) fracionamento das despesas com o intuito de utilizar a modalidade 'convite', quando deveria ser utilizada a modalidade 'tomada de preços', considerando também os convites 002, 015, 017, 042 e 043/GELIC/2004, para o mesmo objeto, contrariando o disposto nos §§ 2º e 5º do art. 23 da Lei 8.666/1993 (item 28) ;
b) contratação e pagamento por serviços de retirada de entulho que não podiam ser executados por razões técnicas (item 50) ; e
c) sobrepreço em itens de serviço, utilizando-se como parâmetro os preços praticados nas superintendências regionais da CBTU nos estados de Pernambuco, Rio Grande do Norte e Paraíba, o que teria ocasionado um prejuízo de R$ 11.198,00 aos cofres da CBTU/AL (item 48) . 67
Responsáveis Solidários: Adeilson Teixeira Bezerra (CPF XXX.355.744-XX) , Clodomir Batista de Albuquerque (CPF XXX.900.644-XX) , MCC Manutenção, Construção e Comércio Ltda. (CNPJ 00.400.963/0001-82) e espólio de José Zilto Barbosa Júnior (CPF XXX.174.404-XX) .
Ato Impugnado VI - Contratação da empresa MCC Manutenção, Construção e Comércio Ltda. (CNPJ 00.400.963/0001-82) , mediante o convite 022/GELIC/04 (peça 2, p. 69- 105) , para a execução de serviços de recuperação de pontilhões metálicos da via permanente, tendo em vista a presença de indícios de fraude no procedimento licitatório, indicando tratar-se de licitação montada com o objetivo de desviar recursos dos cofres da CBTU, não tendo sido devidamente comprovada a execução dos serviços, especialmente em função das seguintes constatações:
a) não confirmação da participação da suposta licitante Simonsen do Brasil Com. de Equipamentos e Serviços Ltda. no certame licitatório em questão (item 20.1) ; e
b) apresentação de certidões negativas de débitos para com o INSS e FGTS inválidas, pela licitante Simonsen do Brasil Comércio de Equipamentos e Serviços Ltda. (CNPJ 02.574.634/0001-83) (item 22.5) .
Responsáveis solidários: Adeilson Teixeira Bezerra (CPF XXX.355.744-XX) , Valber Paulo da Silva (CPF XXX.063.584-XX) , José Lúcio Marcelino de Jesus, Damião Fernandes da Silva (CPF XXX.143.604-XX) e MCC Manutenção, Construção e Comércio Ltda. (CNPJ 00.400.963/0001-82) .
Ato Impugnado VII - Contratação da empresa MCC Manutenção, Construção e Comércio Ltda. (CNPJ 00.400.963/0001-82) , mediante o convite 023/GELIC/04 (peça 1, p. 17-63, do TC apenso) , para a execução de serviços de recuperação de válvulas de freio das locomotivas, tendo em vista a presença de indícios de fraude no procedimento licitatório, indicando tratar-se de licitação montada com o objetivo de desviar recursos dos cofres da CBTU, não tendo sido devidamente comprovada a execução dos serviços, especialmente em função das seguintes constatações:
a) a certidão negativa de débito do INSS, da licitante Simonsen do Brasil Com. de Equipamentos e Serviços Ltda. (CNPJ 02.574.634/0001-83) , foi emitida em 25/11/2004 (ap - peça 1, p. 46) , data posterior à da abertura dos envelopes da documentação e das propostas, que se deu em 18/11/2004, conforme atestam as atas de recebimento da documentação e de adjudicação e homologação (ap - peça 1, p. 62-63) (item 18) ;
b) não confirmação da participação da suposta licitante Simonsen do Brasil Com. de Equipamentos e Serviços Ltda. no certame licitatório em questão (item 20.1) ;
c) apresentação de certidões negativas de débitos para com o INSS e o FGTS inválidas, pela licitante Simonsen do Brasil Com. de Equipamentos e Serviços Ltda. (item 22.6) ; e
d) o objeto social da licitante Construtora Martim Ltda. - "construção civil; construção e conservação de rodovias; açudagem; pavimentação e saneamento" (ap - peça 1, p. 53) -, é totalmente incompatível com o objeto da licitação (recuperação de válvulas de freio das locomotivas) .
Responsáveis solidários: Adeilson Teixeira Bezerra (CPF XXX.355.744-XX) , Valber Paulo da Silva (CPF XXX.063.584-XX) , José Lúcio Marcelino de Jesus, Damião Fernandes da Silva (CPF XXX.143.604-XX) e MCC Manutenção, Construção e Comércio Ltda. (CNPJ 00.400.963/0001-82) .
Ato Impugnado VIII - Contratação da empresa MCC Manutenção, Construção e Comércio Ltda. (CNPJ 00.400.963/0001-82) , mediante o convite 042/GELIC/04 (peça 3, p. 99-139, do TC apenso) , para a execução de serviços de recomposição de taludes e encosta da via, tendo em vista a presença de sobrepreço e indícios de fraude no procedimento licitatório, indicando tratar-se de licitação montada com o objetivo de desviar recursos dos cofres da CBTU, não tendo sido devidamente comprovada a execução dos serviços, especialmente em função das seguintes constatações:
a) apresentação de certidões negativas de débitos para com o INSS e FGTS inválidas, pela licitante Prática Engenharia e Construção Ltda. (CNPJ 01.722.421/0001-99) (item 22.16) ;
b) fracionamento das despesas com o intuito de utilizar a modalidade 'convite', quando deveria ser utilizada a modalidade 'tomada de preços', considerando também os convites 002, 015, 017, 020 e 043/GELIC/2004, para o mesmo objeto, contrariando o disposto nos §§ 2º e 5º do art. 23 da Lei 8.666/1993 (item 28) ;
c) os preços de alguns serviços constantes da planilha orçamentária tiveram incrementos incompatíveis, se comparados com os preços orçados no processo 020/GELIC/04, de 17/11/2004, considerando-se o intervalo de apenas 42 dias entre as duas licitações, o que implicou em prejuízo aos cofres da CBTU/AL calculado em R$ 33.010,01, em valores históricos (item 46) ;
d) sobrepreço em itens de serviço, utilizando-se como parâmetro os preços praticados nas superintendências regionais da CBTU nos estados de Pernambuco, Rio Grande do Norte e Paraíba, o que teria gerado um prejuízo de R$ 31.056,65 aos cofres da CBTU/AL, em valores históricos (item 48) ; e
e) contratação e pagamento por serviços de retirada de entulho que não podiam ser executados por razões técnicas (item 50) .
Responsáveis solidários: Adeilson Teixeira Bezerra (CPF XXX.355.744-XX) , Valber Paulo da Silva (CPF XXX.063.584-XX) , José Lúcio Marcelino de Jesus (CPF XXX.087.844-XX) , Damião Fernandes da Silva (CPF XXX.143.604-XX) , Bergson Aurélio Farias (CPF XXX.079.144-XX) , espólio de José Zilto Barbosa Júnior (CPF XXX.174.404-XX) , MCC Manutenção, Construção e Comércio Ltda. (CNPJ 00.400.963/0001-82) e Prática Engenharia e Construção Ltda. (CNPJ 01.722.421/0001-99) .
Ato Impugnado IX - Contratação da empresa MCC Manutenção, Construção e Comércio Ltda. (CNPJ 00.400.963/0001-82) , mediante o convite 043/GELIC/04 (peça 3, p. 140-191, do TC apenso) , para a execução de serviço de remodelação de trecho da via permanente, tendo em vista a presença de vários indícios de fraude no procedimento licitatório, indicando tratar-se de licitação montada com o objetivo de desviar recursos dos cofres da CBTU, não tendo sido devidamente comprovada a execução dos serviços, especialmente em função das seguintes constatações:
a) não confirmação da participação da suposta licitante Kintel Engenharia e Comércio Ltda. no certame licitatório em questão (item 20.1) ;
b) apresentação de certidões negativas de débitos para com o INSS e FGTS inválidas, em nome da licitante Kintel Engenharia e Comércio Ltda. (item 22.17) ;
c) fracionamento das despesas com o intuito de utilizar a modalidade 'convite', quando deveria ser utilizada a modalidade 'tomada de preços', considerando também os convites 002, 015, 017, 020 e 042/GELIC/2004, para o mesmo objeto, contrariando o disposto nos §§ 2º e 5º do art. 23 da Lei 8.666/1993 (item 28) ;
d) a planilha de serviços anexa ao termo de referência contém quantitativos de serviços de reparos de trechos da via permanente divergentes dos constantes da planilha orçamentária original que acompanhou o Pedido de Prestação de Serviço - PPS, e não incluiu a estimativa dos valores unitários dos serviços, conforme exige o inciso II, do § 2º, do art. 7º, da Lei 8.666/1993, o que implica a nulidade dos atos e a responsabilidade de quem lhes tenha dado causa, nos termos do § 6º do artigo citado (item 44) ;
e) existência de sobrepreço em itens de serviço, utilizando-se como parâmetro os preços praticados nas superintendências regionais da CBTU nos estados de Pernambuco, Rio Grande do Norte e Paraíba, o que teria ocasionado prejuízo no valor de R$ 57.418,95 aos cofres da CBTU/AL (item 48) ;
f) contratação e pagamento por serviços de retirada de entulho que não podiam ser executados por razões técnicas (item 50) ; e
g) ocorrência de depósito no valor de R$ 6.900,00 na conta de Bérgson Aurélio Farias, ex-funcionário da CBTU/AL, logo em seguida ao crédito da ordem bancária referente à aquisição em questão, com recursos sacados da empresa beneficiária desse crédito, verificado com base no cruzamento dos dados bancários autorizado pela Justiça (item 89.4) .
Responsáveis solidários: Adeilson Teixeira Bezerra (CPF XXX.355.744-XX) , Valber Paulo da Silva (CPF XXX.063.584-XX) , José Lúcio Marcelino de Jesus (CPF XXX.087.844-XX) , Damião Fernandes da Silva (CPF XXX.143.604-XX) , Bérgson Aurélio Farias (CPF XXX.079.144-XX) , espólio de José Zilto Barbosa Júnior (CPF XXX.174.404-XX) e MCC Manutenção, Construção e Comércio Ltda. (CNPJ 00.400.963/0001-82) 
Ato Impugnado X: Contratação da empresa LOG Logística Comercial e Representações Ltda. (CNPJ 00.463.080/0001-72) , mediante o convite 016/GELIC/04 (peça 2, p. 24-54) , para aquisição de dormentes de madeira, tendo em vista a presença de indícios de montagem e direcionamento da licitação, além de não restar devidamente comprovada a execução do fornecimento contratado, especialmente em função das seguintes constatações:
a) as empresas JNL Comércio Exterior Ltda. e Kintel Engenharia e Comércio Ltda., ambas sediadas no estado de São Paulo, não confirmaram as respectivas participações no certame, de forma que a empresa vencedora foi, de fato, a única concorrente (item 20.1 da peça 6) ; e
b) incompatibilidade entre a quantidade de dormentes adquiridos e a quantidade de serviços contratados para a sua substituição, de forma que não se vislumbra razão para a aquisição realizada, pois esta se destinaria tão somente a aumentar o estoque presumidamente existente, além de que não foi devidamente comprovada a realização do fornecimento contratado (item 56-peça 6) .
Responsáveis solidários: Adeilson Teixeira Bezerra (CPF XXX.355.744-XX) , Horácio Rafael de Albuquerque Aguiar (CPF XXX.306.704-XX) , José Lúcio Marcelino de Jesus (CPF XXX.087.844-XX) , Carlos Roberto Ferreira Costa (CPF XXX.980.074-XX) e LOG Logística Comercial e Representações Ltda. (CNPJ 00.463.080/0001-72) 
Ato Impugnado XI: Contratação da empresa LOG Logística Comercial e Representações Ltda. (CNPJ 00.463.080/0001-72) , mediante o convite 018/GELIC/04 (peça 2, p. 55-68 do TC apenso) , para aquisição de pedra britada, tendo em vista a presença de indícios de montagem da licitação, direcionamento, e não ter sido devidamente comprovada a realização do fornecimento contratado, especialmente em função das seguintes constatações:
a) a empresa JNL Comércio Exterior Ltda., sediada no estado de São Paulo, não confirmou sua participação no certame (item 20.1) ;
b) apresentação de certidão negativa de débitos do INSS inválida em nome da licitante LOG Logística, Comercial e Representações Ltda. (CNPJ 04.463.080/0001-72) , vencedora do certame, contrariando o disposto no inciso IV do art. 29, da Lei 8.666/93, o que deveria ter resultado na sua inabilitação pela Comissão de Licitação (item 22.3) ;
c) incompatibilidade do objeto social das licitantes JNL Comércio Exterior Ltda. e M.T. Construções Ltda. para o fornecimento de pedra britada, o que contraria o § 3º do art. 22 da Lei 8.666/1993, e reforça a evidência de direcionamento à empresa LOG Logística, Comercial e Representações Ltda. (item 24) ;
d) incompatibilidade entre a quantidade de pedra britada adquirida e a quantidade de serviço de lastreamento de via contratado, de forma que não se vislumbra razão para a aquisição realizada, pois somente destinar-se-ia a aumentar o estoque presumidamente existente (item 54) ; e
e) indícios de que a pedra britada, adquirida e paga mediante o processo em questão, não poderia ter sido entregue no almoxarifado da CBTU/AL, tendo em vista o curto interregno entre a emissão do empenho (17:49 h, de 23/9/2004) e da ordem bancária (09:24 h, de 24/9/2004) , tempo claramente insuficiente para a entrega de 1.500 m³ de brita, para o que seriam necessárias 250 viagens de caminhão do tipo caçamba-toco com capacidade de 6 m³ (item 55.3) .
Responsáveis solidários: Adeilson Teixeira Bezerra (CPF XXX.355.744-XX) , Valber Paulo da Silva (CPF XXX.063.584-XX) , José Lúcio Marcelino de Jesus (CPF XXX.087.844-XX) , Damião Fernandes da Silva (CPF XXX.143.604-XX) , Clodomir Batista de Albuquerque (CPF XXX.900.644-XX) , espólio de José Zilto Barbosa Júnior (CPF XXX.174.404-XX) e LOG Logística Comercial e Representações Ltda. (CNPJ 00.463.080/0001-72) .
Ato Impugnado XII - Contratação da empresa MCC Manutenção, Construção e Comércio Ltda. (CNPJ 00.400.963/0001-82) , mediante a dispensa 2600/2004 (peça 203) para a execução de serviços emergenciais de manutenção da via permanente, tendo em vista a presença de indícios de fraude, direcionamento e desvio de recursos dos cofres da CBTU, não tendo sido devidamente comprovada a execução dos serviços, especialmente em função das seguintes constatações:
a) o preço pago pelo fornecimento de pedra britada (R$ 48,00 o m³) , significativamente superior ao valor médio de outras aquisições já realizadas pela CBTU/AL (R$ 32,45, calculado com base nos preços praticados nos convites 005/GELIC/03 e 018/GELIC/04) , o que teria resultado num sobrepreço de R$ 15,55 p/m³, gerando um prejuízo estimado em R$ 46.650,00 (item 32 da peça 6) ;
b) a certidão negativa do INSS nº XXX.612004-XX001030, emitida em 18/3/2004, que deu suporte à assinatura do Contrato Emergencial 003/2004/CBTU/STU-MAC, decorrente da dispensa de licitação em questão, era inválida, o que resultou na contratação de empresa irregular perante a seguridade social, contrariando o § 3º do art. 195 da Constituição Federal e a jurisprudência do TCU (Acórdão 260/2002-TCU-Plenário) (item 40) ;
c) existência de sobrepreço em itens de serviço, utilizando-se como parâmetro os preços praticados nas superintendências regionais da CBTU nos estados de Pernambuco, Rio Grande do Norte e Paraíba, o que teria ocasionado um prejuízo de R$ 136.775,40 aos cofres da CBTU/AL (item 48) ; 
d) contratação e pagamento por serviços de retirada de entulho que não podiam ser executados por razões técnicas e por falta de faixa horária. Mesmo utilizando todas as cinco pranchas disponíveis para o transporte, durante todas as faixas horárias destinadas aos serviços de manutenção, ao longo do período contratual, seria possível o transporte de, no máximo, 1.755 m³ de entulho, dos 4.500 m³ contratados, donde se pode concluir que teria havido um superfaturamento correspondente à retirada de, no mínimo, 2.745 m³ (4.500 menos 1.755 m³) (itens 50 e 52) ; e
e) ocorrência de diversos depósitos nas contas de Adeilson Teixeira Bezerra, MB Agropecuária Ltda., empresa da propriedade de sua família, Maria Betânia Teixeira Bezerra, sua irmã, Lindinalva Raimundo Bezerra, sua mãe, Euves Plex da Silva, seu braço direito, e Bérgson Aurélio Farias, ex-funcionário da CBTU/AL, totalizando R$ 204.626,35, logo em seguida aos créditos das ordens bancárias referentes à contratação em questão, com recursos sacados da empresa beneficiária desses créditos, verificados com base no cruzamento dos dados bancários autorizado pela Justiça (item 89.5) ; e
f) dispensa indevida de licitação, caracterizando fracionamento irregular da despesa, quando deveria ter sido realizada licitação na modalidade 'tomada de preços', considerando que no mesmo exercício foram realizados para o mesmo objeto os convites 002, 015, 017, 020 e 042/GELIC/2004, o que contraria o disposto na parte final do inciso II do art. 24 da Lei 8.666/1993.
Responsáveis solidários: Adeilson Teixeira Bezerra (CPF XXX.355.744-XX) e MCC Manutenção, Construção e Comércio Ltda.
Ato Impugnado XIII - Contratação da empresa LOG Logística Comercial e Representações Ltda. (CNPJ 00.463.080/0001-72) , mediante o convite 021/GELIC/04 (peça 1, p. 4-16, do apenso) para aquisição de rolamentos de ponta de eixo, tendo em vista a presença de indícios de fraude, direcionamento e desvio de recursos dos cofres da CBTU, especialmente em função das seguintes constatações:
a) as empresas Kortlaser Industrial Ltda. e JNL Comércio Exterior Ltda., ambas sediadas no estado de São Paulo, não confirmaram as respectivas participações no certame, de forma que a empresa vencedora foi, de fato, a única concorrente (item 20.1) ;
b) apresentação de certidão negativa de débitos do FGTS inválida em nome da licitante JNL Comércio Exterior Ltda. (item 22.4) ; e
c) não comprovação da entrada no almoxarifado da CBTU/AL de nove rolamentos para ponta de eixo, no valor de R$ 30.243,01, pagos pela ordem bancária 2004OB901292, referente à nota de empenho 2004NE1352 (item 34) .
Responsáveis solidários: Adeilson Teixeira Bezerra (CPF XXX.355.744-XX) , Valber Paulo da Silva (CPF XXX.063.584-XX) , José Lúcio Marcelino de Jesus (CPF XXX.087.844-XX) , Damião Fernandes da Silva (CPF XXX.143.604-XX) , Gilmar Cavalcante Costa (CPF XXX.038.184-XX) e LOG Logística Comercial e Representações Ltda. (CNPJ 00.463.080/0001-72) .
Ato Impugnado XIV - Contratação da empresa LOG Logística Comercial e Representações Ltda. (CNPJ 00.463.080/0001-72) , mediante o convite 025/GELIC/04 (peça 1, p. 64-102, do apenso) para aquisição de molas helicoidais, tendo em vista a presença de indícios de fraude e direcionamento no processo licitatório, e não tendo sido devidamente comprovado o fornecimento contratado, especialmente em função das seguintes constatações:
a) as empresas Kortlaser Industrial Ltda. e Tecnoqualitá Consultoria e Representações Ltda., ambas sediadas no estado de São Paulo, não confirmaram as respectivas participações no certame, de forma que a empresa vencedora foi, de fato, a única concorrente (item 20.1) ; 
b) fracionamento das despesas com o intuito de utilizar a modalidade 'convite', quando deveria ser utilizada a modalidade 'tomada de preços'. Somando-se os valores dos convites 025/GELIC/04, de 1/12/2004, para aquisição de 30 molas, ao preço total de R$ 78.000,00, e 033/GELIC/04, de 2/12/2004, para aquisição de 31 molas, ao preço total de R$ 78.000,00, ultrapassa-se o limite de R$ 80.000,00 para o uso do convite, previsto no art. 23, inciso II, alínea "a", da Lei 8.666/1993, ficando patente a intenção de fugir à modalidade 'tomada de preços' e direcionar o resultado da licitação, infringindo o disposto no art. 23, § 1º e 2º, da Lei 8.666/1993 (item 26) ; e
c) não comprovação da efetiva entrega dos produtos supostamente adquiridos.
Responsáveis solidários: Adeilson Teixeira Bezerra (CPF XXX.355.744-XX) , Valber Paulo da Silva (CPF XXX.063.584-XX) , José Lúcio Marcelino de Jesus (CPF XXX.087.844-XX) , Clodomir Batista de Albuquerque (CPF XXX.900.644-XX) , e LOG Logística Comercial e Representações Ltda. (CNPJ 00.463.080/0001-72) .
Ato Impugnado XV - contratação da empresa LOG Logística Comercial e Representações Ltda. (CNPJ 00.463.080/0001-72) , mediante o convite 026/GELIC/04 (peça 1, p. 103-129, do apenso) , para aquisição de telhas de desgaste, tendo em vista a presença de indícios de fraude, direcionamento, sobrepreço e desvio de recursos dos cofres da CBTU/AL, especialmente em função das seguintes constatações:
a) as empresas Kortlaser Industrial Ltda. e JNL Comércio Exterior Ltda., ambas sediadas no estado de São Paulo, não confirmaram as respectivas participações no certame, de forma que a empresa vencedora foi, de fato, a única concorrente (item 20.1) ;
b)  fracionamento das despesas com o intuito de utilizar a modalidade 'convite', quando deveria ser utilizada a modalidade 'tomada de preços'. Somando-se os valores dos convites 026/GELIC/04, de 1/12/2004, para aquisição de 60 telhas, ao preço total de R$ 76.540,20, e 034/GELIC/04, de 2/12/2004, para aquisição de 60 telhas, ao preço total de R$ 75.000,00, ultrapassa-se o limite de R$ 80.000,00 para convite, previsto no art. 23, inciso II, alínea "a", da Lei 8.666/1993, ficando patente a intenção de fugir à modalidade 'tomada de preços' e direcionar o resultado do certame, infringindo o disposto nos §§ 1º e 2º do art. 23 da Lei 8.666/1993 (item 26) ;
c) preço unitário de R$ 1.275,67, pago pelas telhas de aço manganês no convite em questão, significativamente superior ao preço médio de R$ 428,78, praticado em 2006 nos processos 020, 027, 030, 032 e 037/GELIC/06, resultando num sobrepreço de R$ 846,89 por telha, e de R$ 50.813,40 no total licitado (item 30) ; e
d) ocorrência de depósitos nas contas de Lindinalva Raimundo Bezerra, mãe de Adeilson Teixeira Bezerra, e de Euves Plex da Silva, seu braço direito, totalizando R$ 13.050,00, logo em seguida ao crédito da ordem bancária referente à aquisição em questão, com recursos sacados da empresa beneficiária desse crédito, verificados com base no cruzamento dos dados bancários autorizado pela Justiça (item 89.6) .
Responsáveis solidários: Adeilson Teixeira Bezerra (CPF XXX.355.744-XX) , Valber Paulo da Silva (CPF XXX.063.584-XX) , José Lúcio Marcelino de Jesus (CPF XXX.087.844-XX) , Clodomir Batista de Albuquerque (CPF XXX.900.644-XX) , espólio de José Zilto Barbosa Júnior (CPF XXX.174.404-XX) e LOG Logística Comercial e Representações Ltda. (CNPJ 00.463.080/0001-72) .
Ato Impugnado XVI - Contratação da empresa LOG Logística Comercial e Representações Ltda. (CNPJ 00.463.080/0001-72) , mediante o convite 034/GELIC/04 (peça 5, p. 19-62) , para aquisição de telhas de desgaste, tendo em vista a presença de robustos indícios de fraude, direcionamento, sobrepreço e desvio de recursos dos cofres da CBTU/AL, especialmente em função das seguintes constatações:
a) as empresas JNL Comércio Exterior Ltda. e MINF Indústria de Materiais Ferroviários Ltda., ambas sediadas no estado de São Paulo, não confirmaram as respectivas participações no certame, de forma que a empresa vencedora foi, de fato, a única concorrente (item 20.1) ; 
b) apresentação de certidões negativas de débitos para com o FGTS inválidas, em nome das licitantes JNL Comércio Exterior Ltda. e MINF Indústria de Materiais Ferroviários Ltda., e certidão negativa de débito do INSS inválida em nome da licitante MINF Indústria de Materiais Ferroviários Ltda. (item 22.12) ;
c) fracionamento das despesas com o intuito de utilizar a modalidade 'convite', quando deveria ser utilizada a modalidade 'tomada de preços'. Somando-se os valores dos convites 026/GELIC/04, de 1/12/2004, para aquisição de 60 telhas, ao preço total de R$ 76.540,20, e 034/GELIC/04, de 2/12/2004, para aquisição de 60 telhas, ao preço total de R$ 75.000,00, ultrapassa-se o limite de R$ 80.000,00 para convite, previsto no art. 23, inciso II "a", da Lei 8.666/93, ficando patente a intenção de fugir à modalidade 'tomada de preços' e direcionar o certame para a empresa LOG, infringindo o disposto nos §§ 1º e 2º do art. 23 da Lei 8.666/1993 (item 26) ;
d) preço unitário de R$ 1.250,00, pago pelas telhas de aço manganês no convite 034/GELIC/04, significativamente superior ao preço médio de R$ 428,78, praticado em 2006 nos processos 020, 027, 030, 032 e 037/GELIC/06, resultando em sobrepreço de R$ 821,22 por telha, e de R$ 49.273,20 no total (item 30) ;
e) não foi comprovada a entrada no almoxarifado das sessenta telhas de desgaste em aço manganês adquiridas, pagas por meio da ordem bancária 2005OB900270, de 30/3/2005, no valor de R$ 70.612,50, relativa à nota de empenho 2004NE1572 (item 34) ; e
f) ocorrência de depósitos nas contas de Adeilson Teixeira Bezerra, e da MB Agropecuária Ltda., de propriedade da sua família, totalizando R$ 14.800,00, logo em seguida ao crédito das ordens bancárias referentes às aquisições decorrentes dos convites 034 e 035/GELIC/04, verificados com base no cruzamento dos dados bancários autorizado pela Justiça (item 89.9) .
Responsáveis solidários: Adeilson Teixeira Bezerra (CPF XXX.355.744-XX) , Valber Paulo da Silva (CPF XXX.063.584-XX) , José Lúcio Marcelino de Jesus (CPF XXX.087.844-XX) , Damião Fernandes da Silva (CPF XXX.143.604-XX) , Clodomir Batista de Albuquerque (CPF XXX.900.644-XX) , espólio de José Zilto Barbosa Júnior (CPF XXX.174.404-XX) , José Carlos Lopes de Souza (CPF XXX.846.344-XX) , Bérgson Aurélio Farias (CPF XXX.079.144-XX) e LOG Logística Comercial e Representações Ltda. (CNPJ 00.463.080/0001-72) 
Ato Impugnado XVII - Contratação da empresa LOG Logística Comercial e Representações Ltda. (CNPJ 00.463.080/0001-72) , mediante o convite 027/GELIC/04 (peça 1, p. 148-176) , para aquisição de pregos de linha e talas de junção, tendo em vista a presença de indícios de fraude, direcionamento, sobrepreço e desvio de recursos dos cofres da CBTU/AL, especialmente em função das seguintes constatações:
a) não confirmação da participação da suposta licitante Kintel Engenharia e Comércio Ltda. no certame licitatório em questão (item 20.1) ;
b) apresentação de certidões negativas de débitos para com o INSS e FGTS inválidas, em nome das licitantes Kintel Engenharia e Comércio Ltda. e Tacofer Comercial Ltda. (item 22.17) ;
c) o preço unitário de R$ 458,62, pago pelas talas de junção TJ-45 com seis furos, incluídos parafusos, porcas e arruelas, no convite 027/GELIC/04, foi significativamente superior ao preço pago no processo 023/GELIC/02, de R$ 131,00 para as talas, mais R$ 51,60 para os parafusos e porcas, totalizando R$ 183,00 para cada conjunto completo, resultando num sobrepreço de R$ 275,62 por conjunto (tala, parafusos e porcas) , e de R$ 15.710,34 no total (item 31) ;
d) a proposta apresentada pela empresa Tacofer Comercial Ltda. foi assinada pela sócia-gerente Guita Nurkin (CPF XXX.092.988-XX) , a qual, de acordo com o sistema CNPJ da Receita Federal do Brasil, foi excluída do quadro societário em 8/10/2003, o que é indicativo de possível fraude no processo licitatório em questão, mediante a falsificação de documentos (item 38) ; e
e) ocorrência de depósito na conta de Euves Plex da Silva, considerado braço direito de Adeilson Teixeira Bezerra, no valor de R$ 70.460,00, feito pela empresa LOG Logística Comercial e Representações Ltda., logo em seguida ao crédito da ordem bancária referente à aquisição em questão, seguido de dois depósitos na conta de Adeilson Teixeira Bezerra, totalizando R$ 24.000,00, realizados por Euves Plex da Silva, verificados com base no cruzamento dos dados bancários autorizado pela Justiça (item 89.7) .
Responsáveis solidários: Adeilson Teixeira Bezerra (CPF XXX.355.744-XX) , Valber Paulo da Silva (CPF XXX.063.584-XX) , José Lúcio Marcelino de Jesus (CPF XXX.087.844-XX) , Clodomir Batista de Albuquerque (CPF XXX.900.644-XX) , espólio de José Zilto Barbosa Júnior (CPF XXX.174.404-XX) , LOG Logística Comercial e Representações Ltda. (CNPJ 00.463.080/0001-72) , Tacofer Comercial Ltda. (CNPJ: 02.993.357/0001-43) 
Ato Impugnado XVIII - Contratação da empresa LOG Logística Comercial e Representações Ltda. (CNPJ 00.463.080/0001-72) , mediante o convite 028/GELIC/04 (peça 2, p. 124-161) para aquisição de sapatas de freio, tendo em vista a presença de indícios de fraude e direcionamento no processo licitatório, e não tendo sido devidamente comprovado o fornecimento contratado, especialmente em função das seguintes constatações:
a) as empresas JNL Comércio Exterior Ltda. e MINF Indústria de Materiais Ferroviários Ltda., ambas sediadas no estado de São Paulo, não confirmaram as respectivas participações no certame, de forma que a empresa vencedora foi, de fato, a única concorrente (item 20.1) ;
b) apresentação de certidão negativa de débitos para com o FGTS inválida, em nome da licitante MINF Indústria de Materiais Ferroviários Ltda. (item 22.8) ; e 
c) fracionamento das despesas com o intuito de utilizar a modalidade 'convite', quando deveria ser utilizada a modalidade 'tomada de preços'. Somando-se os valores dos convites 028/GELIC/04, de 1/12/2004, para aquisição de 1.000 sapatas, ao preço total de R$ 60.860,00, com o 035/GELIC/04, de 02/12/2004, para aquisição de 1.250 sapatas, ao preço total de R$ 76.000,00, ultrapassa-se o limite de R$ 80.000,00 para convite, previsto no art. 23, inciso II, alínea "a", da Lei 8.666/1993, ficando patente a intenção de fugir à modalidade 'tomada de preços' e direcionar o certame para a empresa LOG, infringindo o disposto nos §§ 1º e 2º do art. 23 da Lei 8.666/1993 (item 26) ; e, 
d) não foi devidamente comprovada a realização do fornecimento contratado.
Responsáveis Solidários: Adeilson Teixeira Bezerra (CPF XXX.355.744-XX) , Valber Paulo da Silva (CPF XXX.063.584-XX) , José Lúcio Marcelino de Jesus (CPF XXX.087.844-XX) , Clodomir Batista de Albuquerque (CPF XXX.900.644-XX) e LOG Logística Comercial e Representações Ltda. (CNPJ 00.463.080/0001-72) .
Ato Impugnado XIX - Contratação da empresa LOG Logística Comercial e Representações Ltda. (CNPJ 00.463.080/0001-72) , mediante o convite 029/GELIC/04, para aquisição de componentes para manutenção de carros de passageiros, tendo em vista a presença de indícios de fraude e direcionamento no processo licitatório, e não tendo sido devidamente comprovado o fornecimento contratado, especialmente em função das seguintes constatações:
a) as empresas JNL Comércio Exterior Ltda. e MINF Indústria de Materiais Ferroviários Ltda., ambas sediadas no estado de São Paulo, não confirmaram as respectivas participações no certame, de forma que a empresa vencedora foi, de fato, a única concorrente (item 20.1) ; 
b) apresentação de certidão negativa de débitos para com o FGTS inválida, em nome da licitante MINF Indústria de Materiais Ferroviários Ltda. (item 22.9) ; e 
c) não foi devidamente comprovada a realização do fornecimento contratado.
Responsáveis Solidários: Adeilson Teixeira Bezerra (CPF XXX.355.744-XX) , Valber Paulo da Silva (CPF XXX.063.584-XX) , José Lúcio Marcelino de Jesus (CPF XXX.087.844-XX) , Clodomir Batista de Albuquerque (CPF XXX.900.644-XX) e LOG Logística Comercial e Representações Ltda. (CNPJ 00.463.080/0001-72) .
Ato Impugnado XX - Contratação da empresa LOG Logística Comercial e Representações Ltda. (CNPJ 00.463.080/0001-72) , mediante o convite 032/GELIC/04 (peça 2, p. 216-233) , para aquisição de pregos de linha e grampos elásticos, tendo em vista a presença de indícios de fraude, direcionamento e desvio de recursos dos cofres da CBTU/AL, especialmente em função das seguintes constatações:
a) as empresas MINF Indústria de Materiais Ferroviários Ltda. e Kintel Engenharia e Comércio Ltda., ambas sediadas no estado de São Paulo, não confirmaram as respectivas participações no certame, de forma que a empresa vencedora foi, de fato, a única concorrente (item 20.1) ; 
b) as sessões de abertura dos envelopes da documentação e das propostas, bem como as de adjudicação e homologação, dos processos 032/GELIC/04 e 033/GELIC/04 ocorreram exatamente nos mesmos dias e horários, ou seja, ao mesmo tempo, sendo que ambas as comissões licitantes eram compostas dos mesmos membros, conforme atestam as respectivas atas (item 20.2) ;
c) apresentação de certidões negativas de débitos para com o INSS e FGTS inválidas, em nome das licitantes Kintel Engenharia e Comércio Ltda. e MINF Indústria de Materiais Ferroviários Ltda. (item 22.10) ; e
d) ocorrência de depósitos nas contas de Adeilson Teixeira Bezerra, e de Euves Plex da Silva, seu braço direito, totalizando R$ 13.500,00, logo em seguida ao crédito das ordens bancárias referentes às aquisições decorrentes dos convites 032 e 033/GELIC/04, verificados com base no cruzamento dos dados bancários autorizado pela Justiça (item 89.8) .
Responsáveis Solidários: Adeilson Teixeira Bezerra (CPF XXX.355.744-XX) , Valber Paulo da Silva (CPF XXX.063.584-XX) , José Lúcio Marcelino de Jesus (CPF XXX.087.844-XX) , Damião Fernandes da Silva (CPF XXX.143.604-XX) e LOG Logística Comercial e Representações Ltda. (CNPJ 00.463.080/0001-72) .
Ato Impugnado XXI - Contratação da empresa LOG Logística Comercial e Representações Ltda. (CNPJ 00.463.080/0001-72) , mediante o convite 033/GELIC/04 (peça 1, p. 234-253) , para aquisição de molas helicoidais, tendo em vista a presença de robustos indícios de fraude, direcionamento e desvio de recursos dos cofres da CBTU/AL, especialmente em função das seguintes constatações:
a) existência de relações entre as licitantes LOG Logística, Comercial e Representações Ltda. e MCC Manutenção, Construção e Comércio Ltda., caracterizadas por dividirem o mesmo número telefônico (81-366-7885) e terem a mesma pessoa, Enoque Gomes de Sena, como testemunha no contrato social de uma e como contador da outra, o que pode comprometer a lisura do certame (item 16) ;
b) a empresa JNL Comércio Exterior Ltda., sediada no estado de São Paulo, não confirmou sua participação no certame (item 20.1) ;
c) as sessões de abertura dos envelopes da documentação e das propostas, bem como as de adjudicação e homologação, dos processos 032/GELIC/04 e 033/GELIC/04, ocorreram exatamente nos mesmos dias e horários, ou seja, ao mesmo tempo, sendo que ambas as comissões licitantes eram compostas dos mesmos membros, conforme atestam as respectivas atas (item 20.2) ;
d) apresentação de certidão negativa de débitos do FGTS inválida em nome da licitante JNL Comércio Exterior Ltda. (item 22.11) ;
e) fracionamento das despesas com o intuito de utilizar a modalidade 'convite', quando deveria ser utilizada a modalidade 'tomada de preços'. Somando-se os valores dos convites 025/GELIC/04, de 1/12/2004, para aquisição de 30 molas, ao preço total de R$ 78.000,00, e 033/GELIC/04, de 2/12/2004, para aquisição de 31 molas, ao preço total de R$ 78.000,00, ultrapassa-se o limite de R$ 80.000,00 para convite, previsto no art. 23, inciso II "a", da Lei 8.666/93, ficando patente a intenção de fugir à modalidade 'tomada de preços' e direcionar o certame para a empresa LOG, infringindo o disposto nos §§ 1º e 2º do art. 23 da Lei 8.666/1993 (item 26) ; e
f) ocorrência de depósitos nas contas de Adeilson Teixeira Bezerra, e de Euves Plex da Silva, seu braço direito, totalizando R$ 13.500,00, logo em seguida ao crédito das ordens bancárias referentes às aquisições decorrentes dos convites 032 e 033/GELIC/04, verificados com base no cruzamento dos dados bancários autorizado pela Justiça (item 89.8) .
Responsáveis Solidários: Adeilson Teixeira Bezerra (CPF XXX.355.744-XX) , Valber Paulo da Silva (CPF XXX.063.584-XX) , José Lúcio Marcelino de Jesus (CPF XXX.087.844-XX) , Damião Fernandes da Silva (CPF XXX.143.604-XX) e LOG Logística Comercial e Representações Ltda. (CNPJ 00.463.080/0001-72) .
Ato Impugnado XXII - Contratação da empresa LOG Logística Comercial e Representações Ltda. (CNPJ 00.463.080/0001-72) , mediante o convite 035/GELIC/04 (peça 228-253) , para aquisição de sapatas de freio, tendo em vista a presença de indícios de fraude, direcionamento e desvio de recursos dos cofres da CBTU/AL, especialmente em função das seguintes constatações:
a) as empresas MINF Indústria de Materiais Ferroviários Ltda. e Kintel Engenharia e Comércio Ltda., ambas sediadas no estado de São Paulo, não confirmaram as respectivas participações no certame, de forma que a empresa vencedora foi, de fato, a única concorrente (item 20.1) ;
b) apresentação de certidões negativas de débitos para com o INSS e FGTS inválidas, em nome das licitantes Kintel Engenharia e Comércio Ltda. e MINF Indústria de Materiais Ferroviários Ltda. (item 22.13) ;
c) fracionamento das despesas com o intuito de utilizar a modalidade 'convite', quando deveria ser utilizada a modalidade 'tomada de preços'. Somando-se os valores dos convites 028/GELIC/04, de 1/12/2004, para aquisição de 1.000 sapatas, ao preço total de R$ 60.860,00, com o 035/GELIC/04, de 02/12/2004, para aquisição de 1.250 sapatas, ao preço total de R$ 76.000,00, ultrapassa-se o limite de R$ 80.000,00 para convite, previsto no art. 23, inciso II, alínea "a", da Lei 8.666/1993, ficando patente a intenção de fugir à modalidade 'tomada de preços' e direcionar o certame para a empresa LOG, infringindo o disposto nos §§ 1º e 2º do art. 23 da Lei 8.666/1993 (item 26) ; e
d) ocorrência de depósitos nas contas de Adeilson Teixeira Bezerra, e da MB Agropecuária Ltda., de propriedade da sua família, totalizando R$ 14.800,00, logo em seguida ao crédito das ordens bancárias referentes às aquisições decorrentes dos convites 034 e 035/GELIC/04, verificados com base no cruzamento dos dados bancários autorizado pela Justiça (item 89.9) .
Responsáveis Solidários: Adeilson Teixeira Bezerra (CPF XXX.355.744-XX) , Valber Paulo da Silva (CPF XXX.063.584-XX) , José Lúcio Marcelino de Jesus (CPF XXX.087.844-XX) , Damião Fernandes da Silva (CPF XXX.143.604-XX) e LOG Logística Comercial e Representações Ltda. (CNPJ 00.463.080/0001-72) .
Ato Impugnado XXIII - Contratação da empresa LOG Logística Comercial e Representações Ltda. (CNPJ 00.463.080/0001-72) , mediante o convite 036/GELIC/04 (peça 3, p. 4-24, do apenso) , para aquisição de peças sobressalentes para manutenção, tendo em vista a presença de indícios robustos de fraude, direcionamento e desvio de recursos dos cofres da CBTU/AL, especialmente em função das seguintes constatações:
a) a empresa JNL Comércio Exterior Ltda., curiosamente a vencedora do certame, não confirmou sua participação (item 20.1) ;
b) apresentação de certidões negativas de débitos para com o INSS e FGTS inválidas, em nome da licitante Tacofer Comercial Ltda., e certidão negativa do FGTS inválida em nome da licitante JNL Comércio Exterior Ltda. (item 22.14) ;
c) a nota bancária 2005OB900319 foi paga à LOG Logística Comercial e Representações Ltda., beneficiária diferente da constante da nota de empenho 2004NE001575, JNL Comércio Exterior Ltda., que teria vencido a licitação e, posteriormente, desistido do fornecimento, sem que lhe tenham sido aplicadas as sanções previstas no art. 87, da Lei 8.666/93 (item 36) ;
d) foi verificada flagrante divergência nas assinaturas constantes do documento que formaliza a desistência da empresa JNL em comparação com documentos societários inseridos no respectivo processo licitatório (ap - peça 3, p. 51 e 86) , o que é forte indicativo de fraude no procedimento em questão (item 36.1) ;
e) a proposta apresentada pela empresa Tacofer Comercial Ltda. foi assinada pela sócia-gerente Guita Nurkin (CPF XXX.092.988-XX) , a qual, de acordo com o sistema CNPJ da Receita Federal do Brasil, foi excluída do quadro societário em 8/10/2003, o que também é indicativo de possível fraude, mediante a falsificação de documentos (item 38) ; e
f) ocorrência de depósito na conta de Euves Plex da Silva, considerado braço direito de Adeilson Teixeira Bezerra, no valor de R$ 139.456,60, efetuado pela empresa LOG Logística Comercial e Representações Ltda., logo após o crédito das ordens bancárias referentes às aquisições decorrentes dos convites 036 e 037/GELIC/04, verificado com base no cruzamento dos dados bancários autorizado pela Justiça (item 89.10) .
Responsáveis Solidários: Adeilson Teixeira Bezerra (CPF XXX.355.744-XX) , Valber Paulo da Silva (CPF XXX.063.584-XX) , José Lúcio Marcelino de Jesus (CPF XXX.087.844-XX) , Damião Fernandes da Silva (CPF XXX.143.604-XX) , José Carlos Lopes de Souza (CPF XXX.846.344-XX) e LOG Logística Comercial e Representações Ltda. (CNPJ 00.463.080/0001-72) 
Ato Impugnado XXIV - contratação da empresa LOG Logística Comercial e Representações Ltda. (CNPJ 00.463.080/0001-72) , mediante o convite 037/GELIC/04 (peça 5, p. 63-120) , para aquisição de rolamentos de ponta de eixo, tendo em vista a presença de indícios robustos de fraude, direcionamento e desvio de recursos dos cofres da CBTU/AL, especialmente em função das seguintes constatações:
a) a empresa JNL Comércio Exterior Ltda., curiosamente a vencedora, e a empresa MINF Indústria de Materiais Ferroviários Ltda. não confirmaram as respectivas participações no certame, de forma que a empresa a quem foi adjudicado o objeto foi, de fato, a única concorrente (item 20.1) ; 
b) as sessões de abertura dos envelopes da documentação e das propostas, bem como as de adjudicação e homologação, dos processos 037/GELIC/04 e 038/GELIC/04, ocorreram exatamente nos mesmos dias e horários, ou seja, ao mesmo tempo, sendo que ambas as comissões licitantes eram compostas dos mesmos membros, conforme atestam as respectivas atas (item 20.2) ; 
c) não foi comprovada a entrada no almoxarifado dos dezenove rolamentos para ponta de eixo adquiridos (item 34) ; 
d) a nota bancária 2005OB900320 foi paga à LOG Logística Comercial e Representações Ltda., beneficiário diferente do constante da nota de empenho 2004NE001574, JNL Comércio Exterior Ltda., que teria vencido a licitação e, posteriormente, desistido do fornecimento, sem que lhe tenham sido aplicadas as sanções previstas no art. 87, da Lei 8.666/93 (item 36) ;
e) foi verificada flagrante divergência nas assinaturas constantes do documento que formaliza a desistência da empresa JNL em comparação com documentos societários inseridos no respectivo processo licitatório (ap - peça 5, p. 88 e 120) , o que é forte indicativo de fraude no procedimento em questão (item 36.1) ; e 
f) ocorrência de depósito na conta de Euves Plex da Silva, considerado braço direito de Adeilson Teixeira Bezerra, no valor de R$ 139.456,60, efetuado pela empresa LOG Logística Comercial e Representações Ltda., logo após o crédito das ordens bancárias referentes às aquisições decorrentes dos convites 036 e 037/GELIC/04, verificado com base no cruzamento dos dados bancários autorizado pela Justiça (item 89.10) .
Responsáveis solidários: Adeilson Teixeira Bezerra (CPF XXX.355.744-XX) , Valber Paulo da Silva (CPF XXX.063.584-XX) , José Lúcio Marcelino de Jesus (CPF XXX.087.844-XX) , Damião Fernandes da Silva (CPF XXX.143.604-XX) , José Carlos Lopes de Souza (CPF XXX.846.344-XX) e LOG Logística Comercial e Representações Ltda. (CNPJ 00.463.080/0001-72) 
Ato Impugnado XXV - Contratação da empresa LOG Logística Comercial e Representações Ltda. (CNPJ 00.463.080/0001-72) , mediante o convite 038/GELIC/04 (peça 5, p. 121-176) , para aquisição de rodas ferroviárias, tendo em vista a presença de indícios robustos de fraude, direcionamento e desvio de recursos dos cofres da CBTU/AL, especialmente em função das seguintes constatações:
a) a empresa Conquest do Brasil Comércio e Representação Ltda., curiosamente a vencedora, e a empresa MINF Indústria de Materiais Ferroviários Ltda. não confirmaram as respectivas participações no certame, de forma que a empresa a quem foi adjudicado o objeto foi, de fato, a única concorrente (item 20.1) ; 
b) as sessões de abertura dos envelopes da documentação e das propostas, bem como as de adjudicação e homologação, dos processos 037/GELIC/04 e 038/GELIC/04, ocorreram exatamente nos mesmos dias e horários, ou seja, ao mesmo tempo, sendo que ambas as comissões licitantes eram compostas dos mesmos membros, conforme atestam as respectivas atas (item 20.2) ; 
c) as notas bancárias 2005OB900781 e 2005OB901422 foram pagas à empresa Salinas Construções e Projetos Ltda. (CNPJ 05.559.104/0001-54) , beneficiário diferente do que consta da correspondente nota de empenho 2004NE001576 - Conquest do Brasil Comércio e Representação (CNPJ 01.756.475/0001-75) -, que teria vencido a licitação e, posteriormente, desistido do fornecimento, sem que lhe tenham sido aplicadas as sanções previstas no art. 87 da Lei 8.666/1993. O beneficiário dos pagamentos é diferente também do que teria sido o fornecedor do bem - LOG Logística Comercial e Representações Ltda. -, o que, além de não ter previsão legal, contraria o disposto no art. 44, do Decreto 93.872/86, o qual se aplica à CBTU por força do inciso III c/c o caput do art. 50, da Lei Complementar nº 101/2000 (itens 36 e 63) .
d) foi verificada flagrante divergência nas assinaturas constantes do documento que formaliza a desistência da empresa Conquest do Brasil em comparação com documentos societários inseridos no respectivo processo licitatório (ap - peça 5, p. 143 e 176) , o que é forte indicativo de fraude no procedimento em questão (item 36.1) ; e 
e) ocorrência de depósito na conta de Adeilson Teixeira Bezerra, no valor de R$ 3.000,00, efetuado com recursos sacados da conta da empresa Salinas Construções e Projetos Ltda., logo após o crédito da ordem bancária 2005OB900781, referente à aquisição decorrente do convite 038/GELIC/04, verificado com base no cruzamento dos dados bancários autorizado pela Justiça (item 89.11) .
Responsáveis solidários: Adeilson Teixeira Bezerra (CPF XXX.355.744-XX) , Valber Paulo da Silva (CPF XXX.063.584-XX) , José Lúcio Marcelino de Jesus (CPF XXX.087.844-XX) , Damião Fernandes da Silva (CPF XXX.143.604-XX) e Salinas Construções e Projetos Ltda. (CNPJ 05.559.104/0001-54) ,
Ato Impugnado XXVI - Contratação da empresa Prática Engenharia e Construções Ltda. (CNPJ 01.722.421/0001-99) , mediante o convite 039/GELIC/04 (peça 5, p. 177-205, e peça 6, p. 3-46 do apenso) , para execução de serviços de reforma e melhoria de carros de passageiros, tendo em vista a presença de indícios de fraude na licitação e desvio de recursos dos cofres da CBTU/AL, especialmente em função das seguintes constatações:
a) apresentação de certidões negativas de débitos para com o INSS e o FGTS inválidas, pela licitante Tacofer Comercial Ltda., e de certidão negativa do INSS inválida, pela licitante Famor Fabricação e Montagem de Equipamentos Industriais e Representações Ltda., contrariando o art. 29, inciso IV, da Lei 8.666/1993 (item 22.15) ; 
b) ausência das certidões negativas do INSS e FGTS da licitante Prática Engenharia e Construção Ltda. (CNPJ 01.722.421/0001-99) , vencedora desta licitação, a qual gerou o contrato nº 036/2004/CBTU/STU-MAC, firmado em 30/12/2004, no valor de R$ 147.700,00, ao arrepio do art. 29, inciso IV, da Lei 8.666/1993 e do § 3º do art. 195 da Constituição Federal (item 22.15.1) ; 
c) proposta apresentada pela empresa Tacofer Comercial Ltda. assinada pela sócia-gerente Guita Nurkin (CPF XXX.092.988-XX) , a qual, de acordo com o sistema CNPJ da Receita Federal do Brasil, foi excluída do quadro societário em 8/10/2003, o que é indicativo de possível fraude no processo licitatório em questão, mediante a falsificação de documentos (item 38) ;
d) pagamento da ordem bancária 2005OB900720, de 9/5/2005, no valor de R$ 130.936,05, a favor da empresa Salinas Construções e Projetos Ltda., referente à nota de empenho 2004NE001565, cujo favorecido é a empresa Prática Engenharia e Construções Ltda., vencedora do certame em questão. Este procedimento não tem previsão legal e contraria o disposto no art. 44, do Decreto 93.872/86, o qual se aplica à CBTU por força do inciso III c/c o caput do art. 50, da Lei Complementar nº 101/2000 (item 63) ; e 
e) ocorrência de depósitos na conta de Adeilson Teixeira Bezerra, totalizando R$ 29.000,00, efetuados com recursos sacados da conta da empresa Salinas Construções e Projetos Ltda., logo após o crédito da ordem bancária 2005OB900720, referente à aquisição decorrente do convite 039/GELIC/04, verificados a partir do cruzamento de dados bancários autorizado pela Justiça (item 89.12) .
Responsáveis solidários: Adeilson Teixeira Bezerra (CPF XXX.355.744-XX) , Valber Paulo da Silva (CPF XXX.063.584-XX) , José Lúcio Marcelino de Jesus (CPF XXX.087.844-XX) , Damião Fernandes da Silva (CPF XXX.143.604-XX) , Famor Fabricação e Montagem de Equips. Inds. e Representações Ltda. (CNPJ 04184837/0001-99) , Tacofer Comercial Ltda. (CNPJ 02.993.357/0001-43) , Salinas Construções e Projetos Ltda. (CNPJ 05.559.104/0001-54) e Prática Engenharia e Construção Ltda. (CNPJ 01.722.421/0001-99) .
Ato Impugnado XXVII - Contratação da empresa Prática Engenharia e Construção Ltda. (CNPJ 01.722.421/0001-99) , mediante a dispensa 035/GELIC/04 (peça 2, p. 185-209) , para a execução de serviços de manutenção de quatro motores de tração, tendo em vista a presença das seguintes irregularidades:
a) pagamento da ordem bancária 2004OB900978, de 17/9/2004, no valor de R$ 25.369,06, a favor de LOG Logística Comercial e Representações Ltda., referente à nota de empenho 2004NE000732, cujo beneficiário é a empresa Prática Engenharia e Construções Ltda., decorrente da dispensa de licitação em questão. Este procedimento, além de não ter previsão legal, contraria o disposto no art. 44, do Decreto 93.872/86, o qual se aplica à CBTU por força do inciso III c/c o caput do art. 50, da Lei Complementar nº 101/2000 (item 63) ;
b) contratação, mediante dispensa de licitação, de empresa irregular perante a seguridade social, o que contraria o § 3º do art. 195 da Constituição Federal e jurisprudência do TCU (Acórdão 260/2002-TCU-Plenário) (item 64) ; e
Responsáveis solidários: Adeilson Teixeira Bezerra (CPF XXX.355.744-XX) , José Lúcio Marcelino de Jesus (CPF XXX.087.844-XX) e LOG Logística Comercial e Representações Ltda. (CNPJ 04.463.080/0001-72) .
Ato Impugnado XXVIII - Contratação da empresa Famor Fabricação e Montagem de Equipamentos Industriais e Representação Ltda. (CNPJ 04.184.837/0001-99) , mediante o convite 040/GELIC/04 (peça 6, p. 47-109) , para a execução de serviços de recuperação de janelas dos carros de passageiros, a qual sub-rogou o respectivo contrato à empresa G&A Nobre Ltda. (CNPJ 03.553.201/0001-04) , tendo em vista a presença de indícios de fraude na licitação, sub-rogação irregular do contrato, e não tendo sido devidamente comprovada a realização dos serviços contratados, especialmente em função das seguintes constatações:
a) não confirmação da participação da suposta licitante Kintel Engenharia e Comércio Ltda. no certame licitatório em questão (item 20.1) ; 
b) sub-rogação irregular do Contrato 037/2004/CBTU/STU-MAC, resultante da licitação em questão, à empresa G&A Nobre Ltda. (CNPJ 03.553.201/0001-04) , tendo em vista que: 
b.1) de acordo com a Lei 8.666/1993 não existe a figura da sub-rogação de contratos administrativos (arts. 77 a 80) , cabendo a sua rescisão em caso de inexecução contratual, o que enseja a aplicação de sanções administrativas (arts. 86 a 88) , em especial, conforme determinação contida no inciso II, do art. 87 da citada lei, a multa prevista na cláusula 13.2 do contrato, correspondente a 10% do valor contratado atualizado remanescente, ou seja, no valor de R$ 6.700,00 (item 42) ; 
b.2) a empresa G&A Nobre Ltda. não poderia ser contratada em nenhuma hipótese para a execução dos serviços objeto da licitação em questão, da qual ela não participou, pois, de acordo com o art. 50, da Lei 8.666/1993 "A Administração não poderá celebrar o contrato com preterição da ordem de classificação das propostas ou com terceiros estranhos ao procedimento licitatório, sob pena de nulidade" (item 42.6) .
Responsáveis solidários: Adeilson Teixeira Bezerra (CPF XXX.355.744-XX) , Valber Paulo da Silva (CPF XXX.063.584-XX) , José Lúcio Marcelino de Jesus (CPF XXX.087.844-XX) , Damião Fernandes da Silva (CPF XXX.143.604-XX) , Horácio Rafael de Albuquerque Aguiar (CPF XXX.306.704-XX) , G&A Nobre Ltda. (CNPJ 03.553.201/0001-04) e Famor - Fabricação e Montagem de Equipamentos Industriais e Representações Ltda. (CNPJ: 04.184.837/0001-99) .
Ato Impugnado XXIX - Contratação da empresa Famor Fabricação e Montagem de Equipamentos Industriais e Representação Ltda. (CNPJ 04.184.837/0001-99) , mediante o convite 041/GELIC/04 (peça 6, p. 110-144) , para a execução de serviços de recuperação de giradouro, a qual sub-rogou irregularmente o respectivo contrato à empresa G&A Nobre Ltda. (CNPJ 03.553.201/0001-04) , e não tendo sido devidamente comprovada a realização dos serviços contratados. A sub-rogação do Contrato 038/2004/CBTU/STU-MAC foi irregular, tendo em vista que, de acordo com a Lei 8.666/1993 não existe a figura da sub-rogação de contratos administrativos (arts. 77 a 80) , cabendo a sua rescisão em caso de inexecução contratual, o que enseja a aplicação de sanções administrativas (arts. 86 a 88) , em especial, conforme determinação contida no inciso II, do art. 87 da citada lei, a multa prevista na cláusula 13.2 do contrato, correspondente a 10% do valor contratado atualizado remanescente, ou seja, no valor de R$ 14.930,00 (item 42) ;
Responsáveis solidários: Adeilson Teixeira Bezerra (CPF XXX.355.744-XX) , Valber Paulo da Silva (CPF XXX.063.584-XX) , José Lúcio Marcelino de Jesus (CPF XXX.087.844-XX) , Damião Fernandes da Silva (CPF XXX.143.604-XX) , Horácio Rafael de Albuquerque Aguiar (CPF XXX.306.704-XX) , G&A Nobre Ltda. (CNPJ 03.553.201/0001-04) e Famor - Fabricação e Montagem de Equipamentos Industriais e Representações Ltda. (CNPJ: 04.184.837/0001-99) ;
Ato Impugnado XXX - Contratação da empresa Famor Fabricação e Montagem de Equipamentos Industriais e Representação Ltda. (CNPJ 04.184.837/0001-99) , mediante o convite 046/GELIC/04 (peça 4, p. 100-150) , para instalação de placa de sinalização, a qual sub-rogou o respectivo contrato à empresa G&A Nobre Ltda. (CNPJ 03.553.201/0001-04) , tendo em vista a presença de indícios de fraude na licitação, sub-rogação irregular do contrato, e não tendo sido devidamente comprovada a realização dos serviços contratados, especialmente em função das seguintes constatações:
a) a empresa Kintel Engenharia e Comércio Ltda., sediada no estado de São Paulo, não confirmou sua participação no certame (item 20.1) ;
b) proposta apresentada pela empresa Tacofer Comercial Ltda. assinada pela sócia-gerente Guita Nurkin (CPF XXX.092.988-XX) , a qual, de acordo com o sistema CNPJ da Receita Federal do Brasil, foi excluída do quadro societário em 8/10/2003, o que é indicativo de possível fraude no processo licitatório em questão, mediante a falsificação de documentos (item 38) ; 
c) sub-rogação irregular do Contrato 040/2004/CBTU/STU-MAC, resultante da licitação em questão, à empresa G&A Nobre Ltda. (CNPJ 03.553.201/0001-04) , tendo em vista que: 
c.1) de acordo com a Lei 8.666/1993 não existe a figura da sub-rogação de contratos administrativos (arts. 77 a 80) , cabendo a sua rescisão em caso de inexecução contratual, o que enseja a aplicação de sanções administrativas (arts. 86 a 88) , em especial, conforme determinação contida no inciso II do art. 87 da citada lei, a multa prevista na cláusula 13.2 do contrato, correspondente a 10% do valor contratado remanescente atualizado, ou seja, no valor de R$ 6.880,00 (item 42) ; 
c.2) a empresa G&A Nobre Ltda. não poderia ser contratada em nenhuma hipótese para a execução dos serviços objeto da licitação em questão, da qual ela não participou, pois, de acordo com o art. 50 da Lei 8.666/1993 "A Administração não poderá celebrar o contrato com preterição da ordem de classificação das propostas ou com terceiros estranhos ao procedimento licitatório, sob pena de nulidade" (item 42.6) 
Responsáveis solidários: Adeilson Teixeira Bezerra (CPF XXX.355.744-XX) , Valber Paulo da Silva (CPF XXX.063.584-XX) , José Lúcio Marcelino de Jesus (CPF XXX.087.844-XX) , Damião Fernandes da Silva (CPF XXX.143.604-XX) , Horácio Rafael de Albuquerque Aguiar (CPF XXX.306.704-XX) , G&A Nobre Ltda. (CNPJ 03.553.201/0001-04) e Famor - Fabricação e Montagem de Equipamentos Industriais e Representações Ltda. (CNPJ: 04.184.837/0001-99) ;
Ato Impugnado XXXI - Contratação da empresa Famor Fabricação e Montagem de Equipamentos Industriais e Representação Ltda. (CNPJ 04.184.837/0001-99) , mediante o convite 047/GELIC/04 (peça 6, p. 145-189) , para a execução de serviço de melhoria do sistema de licenciamento de trens, a qual sub-rogou o respectivo contrato à empresa G&A Nobre Ltda. (CNPJ 03.553.201/0001-04) , tendo em vista a presença de indícios de fraude na licitação, sub-rogação irregular do contrato, e não tendo sido devidamente comprovada a realização dos serviços contratados, especialmente em função das seguintes constatações:
a) não confirmação da participação da suposta licitante Simonsen do Brasil Comércio de Equipamentos e Serviços Ltda. no certame licitatório em questão (item 120.1) ; 
b) sub-rogação irregular do Contrato 041/2004/CBTU/STU-MAC, resultante da licitação em questão, à empresa G&A Nobre Ltda. (CNPJ 03.553.201/0001-04) , tendo em vista que:
b.1) de acordo com a Lei nº 8.666/93 não existe a figura da sub-rogação de contratos administrativos (arts. 77 a 80) , cabendo a sua rescisão em caso de inexecução contratual, o que enseja a aplicação de sanções administrativas (arts. 86 a 88) , em especial, conforme determinação contida no inciso II, do art. 87 da citada lei, a multa prevista na cláusula 13.2 do contrato, correspondente a 10% do valor contratado atualizado remanescente, ou seja, no valor de R$ 14.260,00 (item 42) ;
b.2) a empresa G&A Nobre Ltda. não poderia ser contratada em nenhuma hipótese para a execução dos serviços objeto da licitação em questão, da qual ela não participou, pois, de acordo com o art. 50, da Lei 8.666/1993 "A Administração não poderá celebrar o contrato com preterição da ordem de classificação das propostas ou com terceiros estranhos ao procedimento licitatório, sob pena de nulidade" (item 42.6) .
Responsáveis solidários: Adeilson Teixeira Bezerra (CPF XXX.355.744-XX) , Valber Paulo da Silva (CPF XXX.063.584-XX) , José Lúcio Marcelino de Jesus (CPF XXX.087.844-XX) , Damião Fernandes da Silva (CPF XXX.143.604-XX) , Horácio Rafael de Albuquerque Aguiar (CPF XXX.306.704-XX) , G&A Nobre Ltda. (CNPJ 03.553.201/0001-04) e Famor - Fabricação e Montagem de Equipamentos Industriais e Representações Ltda. (CNPJ: 04.184.837/0001-99) .
Ato Impugnado XXXII - Contratação da empresa Prática Engenharia e Construções Ltda. (CNPJ 01.722.421/0001-99) , mediante o convite 044/GELIC/04 (peça 3, p. 192-199, e peça 4, p. 3-99, do apenso) , para execução de serviço de recuperação de componentes e acessórios de aparelho de mudança de via (AMV) , tendo em vista a presença de indícios de fraude na licitação com o objetivo de desviar recursos dos cofres da CBTU/AL, especialmente em função das seguintes constatações
a) as empresas Simonsen do Brasil Comércio de Equipamentos e Serviços Ltda. e Kintel Engenharia e Comércio Ltda., ambas sediadas no estado de São Paulo, não confirmaram as respectivas participações no certame, de forma que a empresa vencedora foi, de fato, a única concorrente (item 20.1) ; 
b) apresentação de certidões negativas de débitos para com o INSS e o FGTS inválidas, em nome das licitantes Simonsen do Brasil Comércio de Equipamentos e Serviços Ltda. e Kintel Engenharia e Comércio Ltda., contrariando o art. 29, inciso IV, da Lei 8.666/1993 (item 22.18) ; 
c) ausência das certidões negativas do INSS e FGTS da licitante Prática Engenharia e Construção Ltda. (CNPJ 01.722.421/0001-99) , vencedora desta licitação, a qual gerou o contrato nº 039/2004/CBTU/STU-MAC, firmado em 30/12/2004, no valor de R$ 146.900,00, ao arrepio do art. 29, inciso IV, da Lei 8.666/1993 e do § 3º do art. 195 da Constituição Federal (item 22.18.1) ; e
d) pagamento das ordens bancárias 2005OB900540, de 9/5/2005, no valor de R$ 65.113,43, 2005OB900606, de 18/5/2005, no valor de 56.642,13 e 2005OB900718, de 9/6/2005, no valor de R$ 8.471,30, a favor da empresa G&A Nobre Ltda., todas referentes à nota de empenho 2004NE001569, cujo favorecido é a empresa Prática Engenharia e Construções Ltda., vencedora do certame em questão. Este procedimento não tem previsão legal e contraria o disposto no art. 44, do Decreto 93.872/86, o qual se aplica à CBTU por força do inciso III c/c o caput do art. 50, da Lei Complementar nº 101/2000 (item 63) .
Responsáveis solidários: Adeilson Teixeira Bezerra (CPF XXX.355.744-XX) , Valber Paulo da Silva (CPF XXX.063.584-XX) , José Lúcio Marcelino de Jesus (CPF XXX.087.844-XX) , Damião Fernandes da Silva (CPF XXX.143.604-XX) e G&A Nobre Ltda. (CNPJ 03.553.201/0001-04) .
Ato Impugnado XXXIII - Contratação da empresa Terceirizadora Santa Clara Ltda. (CNPJ 04.963.564/0001-80) , mediante o Contrato 007/2004/CBTU/STU/MAC (peça 8, p. 50-133) , firmado em 19/2/2004, para a prestação de serviços de limpeza, copa e conservação de instalações e trens, tendo em vista as seguintes constatações:
a) existência de sobrepreço em relação aos preços de mercado, estimado em 26% sobre os valores pagos mensalmente no período de 22/3/2004 a 30/4/2005, e 36% sobre os valores pagos mensalmente no período de 1/5/2005 a 28/2/2007, tendo por base a média das propostas das empresas habilitadas na Tomada de Preços 018/GELIC/06, realizada para a contratação dos mesmos serviços (item 73) ;
 b) ocorrência de diversos depósitos feitos pela empresa Terceirizadora Santa Clara Ltda., nas contas bancárias de Adeilson Teixeira Bezerra, de seus familiares e empresas de sua propriedade, de José Lúcio Marcelino de Jesus, ambos ex-superintendentes da CBTU/AL e de Euves Plex da Silva, citado como pessoa ligada à Adeilson Bezerra, indício claro de que o sobrepreço visou ao desvio de recursos dos cofres da CBTU/AL (item 90) ; e
c) extrapolação do limite da modalidade de licitação 'convite', definido em R$ 80.000,00 pelo inciso II do art. 23 da Lei 8.666/93, pois o valor estimado do convite, de R$ 79.000,00, para um prazo contratual de dois meses, foi mero artifício para permitir tal modalidade, pois o contrato em questão, celebrado por R$ 77.979,65 (R$ 38.989,83 por mês) , teve sua vigência estendida até 28/2/2007 (35 meses) , e seu valor total elevado para R$ 1.439.722,00, mediante a assinatura de uma sequência de dezoito termos aditivos (item 71) .
Responsáveis solidários: Adeilson Teixeira Bezerra (CPF XXX.355.744-XX) , José Lúcio Marcelino de Jesus (CPF XXX.087.844-XX) , José Queiróz de Oliveira (CPF XXX.494.905-XX) e Terceirizadora Santa Clara Ltda. (CNPJ 04.963.564/0001-80) ,
Ato Impugnado XXXIV - Reajuste indevido de 25 %, a título de realinhamento de preços, mediante o Primeiro Termo Aditivo ao Contrato de Concessão Empresarial 001/01/CBTU/GTU-MAC (peça 5, p. 23- 31) , celebrado com a empresa Silva & Cavalcante Ltda., considerando que a concessão do reajuste se fundamentou em fatos alegados pela empresa contratante que não refletiam a realidade, haja vista que não houve aumento do quadro de pessoal, que o cálculo dos novos salários estavam incorretos, e que o fator 'k' da equação econômico-financeira não deveria ter sido majorado, uma vez que o aumento dos custos operacionais não teve como causa fatos imprevisíveis, fortuitos ou de força maior, que ensejariam, segundo o art. 65, inciso II, alínea "d", da Lei 8.666/1993, o restabelecimento econômico-financeiro inicial do contrato. O reajuste concedido resultou em um sobrepreço de 15,16%, que representou um superfaturamento de R$ 66.082,44 (valor histórico) sobre os valores pagos em 2004 (itens 76 e 77 da instrução à peça 6) .
Responsáveis solidários: Adeilson Teixeira Bezerra (CPF XXX.355.744-XX) , José Queiróz de Oliveira (CPF XXX.494.905-XX) e Silva & Cavalcante Ltda. (CNPJ 03.924.817/0001-44) 
Ato Impugnado XXXV - inobservância da cláusula oitava, subitens "8.1" e "8.3", do Contrato de Concessão Empresarial 001/01/CBTU/GTU-MAC (peça 5, p. 23-31) , firmado com a empresa Silva & Cavalcante Ltda., que tratam da remuneração da concessionária e da garantia da viabilidade financeira do contrato, gerando um prejuízo de R$ 135.940,85 (valores históricos) , em razão dos pagamentos indevidos realizados no exercício de 2004 (item 79 da instrução à peça 6) .
Responsáveis solidários: Adeilson Teixeira Bezerra (CPF XXX.355.744-XX) , José Queiróz de Oliveira (CPF XXX.494.905-XX) e Silva & Cavalcante Ltda. (CNPJ 03.924.817/0001-44) .
8.	Cumpre acrescentar que as alegações de defesa apresentadas pelos Srs. Clodomir Batista de Albuquerque, José Lúcio Marcelino de Jesus, Adeilson Teixeira Bezerra, Bergson Aurelio Farias, LOG Logística, Comercial e Representações Ltda., José Queiroz de Oliveira e Salinas Construções e Projetos Ltda. possuem o seguinte teor (peça 211) :
Clodomir Batista de Albuquerque (Atos impugnados 2, 14, 17, 18 e 19) 
Alegações Preliminares 
33.1. Alegou a nulidade da citação por vício formal decorrente da ausência dos requisitos legais do mandado citatório - demonstrativo de atualização de débito, com a indicação das taxas de juros e índices de atualização monetária aplicados, e cópia do documento de arrecadação -, violando o art. 179 do Regimento Interno/TCU, c/c §§ 1º e 2º, do art. 12, da Resolução TCU 170/2004 e a Súmula 98 do TCU. Por esse motivo, o responsável requer a decretação da nulidade da citação e a expedição de outra com todos os requisitos formais.
33.1.1. Considerou ter havido cerceamento da defesa - violação ao contraditório e à ampla defesa na via administrativa -, pois não vislumbrou como foram obtidas as informações acerca da incapacidade da carreta transportar brita e a incoerência de transporte de outros itens. Entende necessária perícia técnica, por meio de profissional com os conhecimentos técnicos pertinentes e que atue de forma imparcial, para averiguar as supostas irregularidades. Desta feita, requer que seja designado perito para apuração das irregularidades reportadas pelo TCU.
Ato Impugnado 2 
33.1. Alegou a nulidade da citação por vício formal decorrente da ausência dos requisitos legais do mandado citatório - demonstrativo de atualização de débito, com a indicação das taxas de juros e índices de atualização monetária aplicados, e cópia do documento de arrecadação -, violando o art. 179 do Regimento Interno/TCU, c/c §§ 1º e 2º, do art. 12, da Resolução TCU 170/2004 e a Súmula 98 do TCU. Por esse motivo, o responsável requer a decretação da nulidade da citação e a expedição de outra com todos os requisitos formais. 
33.1.1. Considerou ter havido cerceamento da defesa - violação ao contraditório e à ampla defesa na via administrativa -, pois não vislumbrou como foram obtidas as informações acerca da incapacidade de a carreta transportar brita e a incoerência de transporte de outros itens. Entende necessária perícia técnica, por meio de profissional com os conhecimentos técnicos pertinentes e que atue de forma imparcial, para averiguar as supostas irregularidades. Desta feita, requer que seja designado perito para apuração das irregularidades reportadas pelo TCU.
Ato Impugnado 14 
159.1. De específico, o responsável aduziu, no tocante às empresas que não confirmaram suas participações, que era improcedente a alegação, "porque toda a documentação correspondente ao processo licitatório em questão comprova a participação das empresas no certame, o que poderá ainda ser ratificado mediante coleta do depoimento testemunhal de seus representantes legais, o que desde já requer".
Ato Impugnado 17 
188.1. Em relação ao Convite 27/2004, quanto ao fato das empresas terem negado posteriormente que participaram do certame e das certidões negativas inautênticas, vale considerar a defesa do item 35 acima e aplicar a análise lançada nos itens 36 e 36.1 acima, bem como a conclusão de rejeitá-las.
188.2. Já quanto ao superfaturamento dos itens adquiridos, sua defesa à peça 103, p. 22-23 mostra-se insuficiente para afastar sua responsabilidade. Contudo, em razão do exposto no item 184.6 acima, afastou-se sua ocorrência por falta de evidências mais robustas.
188.3. No tocante à proposta da empresa Tacofer ter sido assinada por pessoa que não era mais sócia e não apresentou procuração, a defesa do Sr. Clodomir alegou que "não procede porque à época do certamente a sócia ainda fazia parte dos quadros societários da empresa". Que "além disso, caso tenha havido alguma irregularidade - o que não está confessando - culpa alguma reside ao ora contestante que não pode ser responsabilizado objetivamente e solidariamente por ato de terceiros" (peça 103, p. 23) .
Ato Impugnado 18 
199.1. Em relação ao Convite 28/2004, quanto ao fato das empresas terem negado posteriormente que participaram do certame e das certidões negativas inautênticas, vale considerar a defesa do item 35 acima e aplicar a análise lançada nos itens 36 e 36.1 acima
Ato Impugnado 19 
200.1. A citação da empresa deveu-se ao suposto não recebimento dos produtos adquiridos. Contudo, considerando que o débito foi afastado conforme explicado no item 194.2 acima, deve-se afastar também sua responsabilidade em relação ao Convite 28/2004.
José Lúcio Marcelino de Jesus (Atos impugnados 3, 6, 7, 8, 10, 11 e 13 a 33) 
Item Impugnado 3 
54.1. Informou ter sido apenas membro da Comissão de Licitação e "que após a abertura do processo, nós visávamos a documentação em conjunto com os licitantes presentes, registrávamos em Ata e encaminhávamos a documentação para Gerência exclusiva que cuidava dos processos licitatórios, à Gelic - Gerência de Licitação e Contratos".
54.2. Aduziu que na CBTU, o trabalho da Comissão terminava após a abertura do processo. Registrou que o empregado José Zilto da Silva Junior era o funcionário designado para analisar todos os processos licitatórios antes da homologação por parte da Superintendência e antes da contratação, e que existia ainda a Gerência Jurídica - Gejur para dar parecer.
54.3. Lembrou que "nos questionamentos relativos aos Convites, Dispensa e Contrato não existe relação alguma com este membro da comissão de Licitação", e destacou não ter ocorrido dano algum ao erário, e que as contas do exercício 2004 foram aprovadas pela Administração Central da Companhia.
54.4. Informou que a Comissão não escolhia os fornecedores participantes do certame licitatório, o que ficava a cargo da Gelic.
54.5. Por fim, apesar de considerar que as imputações não eram de obrigação do defendente, solicitou que suas justificativas sejam acolhidas, que o processo seja arquivado, com julgamento de mérito.
Atos Impugnados 6, 7 e 9 
83. A defesa do Sr. José Lúcio Marcelino, membro da comissão de licitação, está detalhada no item 54 acima. Como só apresentou uma defesa em linhas gerais, sem adentrar nas impugnações específicas, vale para os pontos da citação relacionadas com os convites 22 e 23/2004, a mesma análise lançada no item 55 acima e a mesma conclusão esposada no item 55.7 supra, no sentido de propor que sejam rejeitadas parcialmente as alegações de defesa do Sr. José Lúcio Marcelino de Jesus.
Ato Impugnado 8 
93. A citação do Sr. José Lúcio Marcelino, membro da comissão de licitação, está detalhada no item 54 acima. Como só apresentou uma defesa em linhas gerais, sem adentrar nas impugnações específicas, vale para os pontos da citação relacionados com o convite 42/2004, a mesma análise aplicada ao Sr. Valber Paulo, logo acima. Cabe propor que sejam rejeitadas parcialmente as alegações de defesa do Sr. José Lúcio Marcelino de Jesus e lhe seja aplicada a multa do art. 58, inciso II, da Lei 8.443/1992.
Ato Impugnado 10 
122. A citação do Sr. José Lúcio Marcelino, membro da comissão de licitação, está detalhada no item 54 acima. Como só apresentou uma defesa em linhas gerais, sem adentrar nas impugnações específicas, vale para o ponto da citação relacionado com o convite 16/2004, a mesma análise lançada no item 55 acima e a mesma conclusão esposada no item 55.7 supra, no sentido de propor que sejam rejeitadas as alegações de defesa do Sr. José Lúcio Marcelino de Jesus. 
122.1. Registre-se que na condição de membro da comissão de licitação, o Sr. José Lúcio Marcelino responde apenas pela ocorrência que indicia fraude à licitação (letra "a" do item 117 acima) 
Ato Impugnado 11 
134. A defesa do Sr. José Lúcio Marcelino, membro da comissão de licitação, está detalhada no item 54 acima. Como só apresentou uma defesa em linhas gerais, sem adentrar nas impugnações específicas, vale para os pontos da citação relacionadas com o convite 18/2004, a mesma análise lançada no item 55 supra e a mesma conclusão esposada no item 55.7 supra. Acrescente-se que a gravidade das ocorrências no certame 18/2004, destacadas na análise do item 133 supra, levam à apresentação para este responsável da mesma proposta do item 133.4 acima, no sentido rejeitar sua defesa, aplicar a multa do art. 58, inciso II, da Lei 8.443/1992 e declarar a sua inabilitação para o exercício de cargo em comissão ou função de confiança no âmbito da Administração Pública.
Atos Impugnados 13 a 33 
158. A defesa do Sr. José Lúcio Marcelino, membro da comissão de licitação, está detalhada no item 54 acima. Como só apresentou uma defesa em linhas gerais, sem adentrar nas impugnações específicas, vale para os pontos da citação relacionadas com o convite 25/2004, a mesma análise lançada no item 55 supra.
Adeilson Teixeira Bezerra (Atos impugnados 1, 2, 3, 4, 5, 6, 7, 8, 9, 10, 11, 12, 13, 14, 15, 16, 17, 18, 19, 20, 21, 22, 23, 24, 25, 26, 27, 28, 29, 30, 31, 32, 33, 34 e 35) 
Ato Impugnado 1 
16.1. Registrou que a Controladoria-Geral da União restituiu à administração central da CBTU, em 6/2/2006, a documentação relativa à tomada de contas especial instaurada por esta, por não estar revestida dos pressupostos válidos para a sua instauração, em razão de diversas irregularidades na sua formalização. Que mesmo processo foi novamente devolvido, mediante despacho datado de 9/7/2010, determinando à CBTU identificar os responsáveis e dar ampla defesa aos acusados. Concluiu que, assim, não há processo administrativo conclusivo que impute ato antieconômico ao responsável. 
16.2 Afirmou que o Relatório de Demandas Especiais da CGU 00202.000053/2007-39, de 31/12/2007, "que o TCU encampou através do presente processo está ultrapassado e carecendo de atualização", já que foi instituída comissão de tomada de contas especial através da Resolução do Diretor-Presidente nº 0558-2010, de 16 de agosto de 2010. 
16.3. Alegou que não há como seguir com o presente processo, em razão da base de acusação ultrapassada, e em virtude das várias ações saneadoras da parte da CBTU e de sua própria parte, devendo ser sobrestado até a conclusão definitiva dessas ações.
Ato Impugnado 2 
31.4. Limitou-se a repetir a alegação de que a responsabilidade pelas irregularidades seria dos membros da comissão de licitação (peça 170, p. 29) , o que já foi devidamente analisado e refutado nos itens 25.3 a 25.4 supra
Ato Impugnado 3 
47.1 Limitou-se a repetir a alegação de que a responsabilidade pelas irregularidades seria dos membros da comissão de licitação, dos gestores e fiscais do contrato, e de terceiros. Além disso, aduziu que adotou as medidas saneadoras após ter sido instaurada comissão de sindicância na CBTU (peça 170, p. 29) . Todas essas colocações já foram devidamente analisadas e refutadas nos itens 25.3 a 4 supra.
Atos Impugnados 4 e 5 
69.1. Na parte relativa às defesas específicas de cada ato impugnado [de cada contratação com indícios de irregularidades], o responsável restringiu-se a apresentar as mesmas considerações expostas na defesa mais geral (peça 170, p. 29-30) , no sentido de atribuir a responsabilidade aos membros da comissão de licitação, aos gerentes e fiscais de contratos e à área jurídica.
Atos Impugnados 6 e 7 
80.1. Na parte relativa às defesas específicas de cada ato impugnado [de cada contratação com indícios de irregularidades], o responsável restringiu-se a informar que se aplicava a mesma "defesa exposta nos itens 6,7,9 e 10", itens que expunham as alegações gerais já tratadas no item anterior, no sentido de atribuir, basicamente, a responsabilidade aos membros da comissão de licitação, aos gerentes e fiscais de contratos e à área jurídica
Ato Impugnado 8 
90.1. Na defesa específica em relação a esse certame e à contratação dele decorrente, o responsável restringiu-se a informar que se aplicava a mesma "defesa exposta nos itens 6, 7, 9 e 10", itens que expunham as alegações gerais já tratadas no item anterior, no sentido de, basicamente, atribuir a responsabilidade aos membros da comissão de licitação, aos gerentes e fiscais de contratos e à área jurídica.
Ato Impugnado 9
105.1. Na defesa específica em relação a esse certame e à contratação dele decorrente, o responsável não trouxe nenhuma alegação nova a seu favor
Ato Impugnado 10 
118.1. Na defesa específica em relação a esse certame e à contratação dele decorrente, o responsável não trouxe nenhuma alegação a seu favor. Limitou-se a informar que se aplicava a mesma "defesa exposta nos itens 6, 7, 9 e 10", itens que expunham as alegações gerais já tratadas no item anterior, no sentido de atribuir, basicamente, a responsabilidade aos membros da comissão de licitação, aos gerentes e fiscais de contratos e à área jurídica. Todas as questões foram analisadas nos itens 21 a 25 supra.
Ato Impugnado 11 
129.1. Na defesa específica em relação a esse certame e à contratação dele decorrente, o responsável não trouxe nenhuma alegação a seu favor. Limitou-se a informar que se aplicava a mesma "defesa exposta nos itens 6, 7, 9 e 10" (peça 170, p. 32) , itens que expunham as alegações gerais já tratadas no item anterior, no sentido de atribuir, basicamente, a responsabilidade aos membros da comissão de licitação, aos gerentes e fiscais de contratos e à área jurídica.
Ato Impugnado 12 
142.1. Na defesa específica em relação a essa contratação, o responsável aduziu se aplicar a mesma defesa constante dos itens 6, 7, 9 e 10 da sua peça defensiva (peça 170, p. 30) . 
142.2. Em seguida, aduziu "que no momento da contratação a situação era emergencial ou se realizava os serviços ou se paralisava a circulação de trens urbanos. A licitação emergencial era a única maneira de se atender a demanda de passageiros". Adicionou a alegação de que "este processo foi precedido de justificação das áreas técnicas, notadamente do engenheiro BERGSON AURELIO FARIAS E CLODOMIR BATISTA que integram a fundamentação do processo". 
142.3. Por fim, argumentou, in verbis (peça 170, p. 31) : 
Ocorrência de deposito em dinheiro na conta de Adeilson Teixeira Bezerra, precedido de saques, realizada pelas empresas não tiveram correlação com pagamento as empresas, nem recebimento de vantagem indevida. Não há depósito feita por empresa na conta pessoal do defendente. Se trata de uma coincidência de suas atividades como advogado e produtor rural. O fato da empresa logo após ter recebidos créditos das ordens bancárias, não tem o condão de vincular o defendente.
Ato Impugnado 13 
146.1. Na defesa específica em relação a essa contratação, o responsável aduziu se aplicar a mesma defesa constante dos itens 6, 7, 9 e 10 da sua peça defensiva (peça 170, p. 32) .
Ato Impugnado 14  
155.1. Na defesa específica em relação a essa contratação, o responsável limitou-se a repetir, como fez na defesa relacionada a outros atos impugnados, se aplicar a "defesa expostas (sic) no item 6, 7, 9 e 10" da sua peça defensiva (peça 170, p. 32) .
Ato Impugnado 15 
163.1. Na defesa específica em relação a essa contratação, o responsável limitou-se a repetir, como fez na defesa relacionada a outros atos impugnados, se aplicar a "defesa expostas (sic) no item 6, 7, 9 e 10" da sua peça defensiva (peça 170, p. 32) . 
163.2. Em relação aos depósitos bancários realizados na conta de sua mãe e de pessoa muito ligada ao responsável, aduziu:
Ocorrência de depósito em dinheiro na conta de Adeilson Teixeira Bezerra, precedido de saques, realizado pelas empresas não tiveram correlação com pagamento às empresas, nem recebimento de vantagem indevida. Não há depósito feito por empresa na conta pessoal do defendente. Se trata de uma coincidência de suas atividades como advogado e produtor rural. O fato da empresa logo após ter recebido créditos das ordens bancárias, não tem o condão de vincular o defendente.
Ato Impugnado 16 
172.1. Na defesa específica em relação a essa contratação, o responsável limitou-se a repetir, como fez na defesa relacionada a outros atos impugnados, se aplicar a "defesa expostas (sic) no item 6, 7, 9 e 10" da sua peça defensiva (peça 170, p. 34) .
Ocorrência de depósito em dinheiro na conta de Adeilson Teixeira Bezerra, precedido de saques, realizado pelas empresas não tiveram correlação com pagamento às empresas, nem recebimento de vantagem indevida. Não há depósito feito por empresa na conta pessoal do defendente. Se trata de uma coincidência de suas atividades como advogado e produtor rural. O fato da empresa logo após ter recebido créditos das ordens bancárias, não tem o condão de vincular o defendente.
Ato Impugnado 17 
184.1. Na defesa específica em relação a essa contratação, o responsável limitou-se a repetir, como fez na defesa relacionada a outros atos impugnados, se aplicar a "defesa expostas (sic) no item 6, 7, 9 e 10" da sua peça defensiva (peça 170, p. 33) . 
184.2. Em relação aos depósitos bancários realizados na sua conta bancária e de pessoa muito ligada ao responsável, aduziu o mesmo transcrito no item 172.2 acima.
Atos Impugnados 18 e 19 
195.1. Na defesa específica em relação a essas contratações, o responsável limitou-se a repetir, como fez na defesa relacionada a outros atos impugnados, se aplicar a "defesa expostas (sic) no item 6, 7, 9 e 10" da sua peça defensiva (peça 170, p. 33) .
Atos Impugnados 20, 21 e 22
205.1. Na defesa específica em relação a essas contratações, o responsável limitou-se a repetir, como fez na defesa relacionada a outros atos impugnados, se aplicar a "defesa expostas (sic) no item 6, 7, 9 e 10" da sua peça defensiva (peça 170, p. 33 a 35) .
Atos Impugnados 23 e 24 
214.1. Na defesa específica em relação a essas contratações, o responsável limitou-se a repetir, como fez na defesa relacionada a outros atos impugnados, se aplicar a "defesa expostas (sic) no item 6, 7, 9 e 10" da sua peça defensiva (peça 170, p. 35 e 36) .
Ato Impugnado 25 
223.1. Na defesa específica em relação ao Convite 38/2004, o responsável registrou se aplicar a "defesa expostas (sic) no item 6, 7, 9 e 10" da sua peça defensiva (peça 170, p. 36) . 
223.2. Acrescentou, ainda: O Defendido acrescenta que encaminhou expediente em 21 de outubro de 2005 respondendo e comentando todos os aspectos abordados no relatório da comissão de sindicância instituída pela RDP 0088-2005 de 17.08.2005. O mesmo, enquanto gestor-ordenador de despesas expediu várias resoluções determinando providências e abertura de processo disciplinar, ou seja, não ficou apático quando soube de irregularidades em procedimentos. No tocante ao item y.3 que trata de beneficiário diferente do que consta da correspondente nota de empenho remetemos ao item 11 que trata da cessão de crédito e sub-rogação contratual.
223.3. Quanto aos depósitos bancários aduziu: Ocorrência de depósito em dinheiro na conta de Adeilson Teixeira Bezerra, precedido de saques, realizada pelas empresas não tiveram correlação com pagamento ás empresas, nem recebimento de vantagem indevida. Não há depósito feita por empresa na conta pessoal do defendente. Se trata tão somente de uma coincidência de suas atividades como advogado e produtor rural. O fato da empresa logo após ter recebidos créditos das ordens bancárias, não tem o condão de vincular o defendente.
Ato Impugnado 26 
232.1. Na defesa específica em relação ao Convite 39/2004, o responsável registrou se aplicar a "defesa expostas (sic) no item 6, 7, 9 e 10" da sua peça defensiva (peça 170, p. 37) . 
232.2. Quanto aos depósitos bancários efetuados na sua conta aduziu: Ocorrência de depósito em dinheiro na conta de Adeilson Teixeira Bezerra, precedido de saques, realizada pelas empresas não tiveram correlação com pagamento ás empresas, nem recebimento de vantagem indevida. Não há depósito feita por empresa na conta pessoal do defendente. Se trata tão somente de uma coincidência de suas atividades como advogado e produtor rural. O fato da empresa logo após ter recebidos créditos das ordens bancárias, não tem o condão de vincular o defendente.
Ato Impugnado 27 
243.1. Na defesa específica referente a essas contratações, o responsável limitou-se a repetir, como fez na defesa relacionada a outros atos impugnados, se aplicar a "defesa expostas (sic) no item 6, 7, 9 e 10" da sua peça defensiva (peça 170, p. 37) . 
243.2. Acrescentou, em relação à questão colocada no item 242. "a" acima, posição acerca da cessão de crédito, sub rogação e devolução de cauções, explicitada em suma, nos seguintes termos (peça 170, p. 25-27) :
a) aduz que o fato é verdadeiro e de responsabilidade do defendente, mas que não houve ilegalidade nestes procedimentos e foi precedido de parecer jurídico constante no processo. Que a operação jurídica administrativa não causou prejuízo ao erário;
b) alega que se podia questionar a legalidade do ato administrativo "que convenhamos é perfeitamente legal". Que a própria comissão de sindicância reconheceu a legalidade da cessão de crédito, quando assim se pronunciou: "A cessão de crédito é instituto de direito civil, prevista no atual código nos artigos 286 e seguintes, e, não há óbice à sua execução, desde que sejam observadas determinadas formalidades, quais sejam, instrumento hábil de cessão de crédito, notificação do devedor, dentre outros";
c) acrescenta, em defesa da legalidade da cessão de crédito, a possibilidade jurídica da cessão de créditos devidos a uma empresa contratada em favor de uma outra, por autorização dela credora, em função de uma dívida que esta possuí com a cessionária do referido crédito é plenamente legal. "Podemos afirmar que tal matéria não é discutida ou regulamentada no âmbito do Direito Administrativo Público. Não existe qualquer regra legal ou normatização no âmbito do Direito Administrativo, que proibisse a cessão de crédito. Também, não existe qualquer norma interna proibitiva, no âmbito interno da Companhia Brasileira de Trens Urbanos. Por isso, se faz mister que analisemos a matéria em foco no âmbito do Direito Cível, único regulamentador legal da cessão de crédito, apesar do Direito Comercial tratar tal assunto de forma sutil";
d) cita que a cessão de crédito é assim definida pelo Código Civil: "Art.286 - O credor pode ceder o seu crédito, se a isso não se opuser a natureza da obrigação, a lei, ou a convenção com o devedor; a cláusula proibitiva da cessão não poderá ser oposta ao cessionário de boa-fé, se não constar do instrumento a obrigação". Conclui, por isso, que a cessão de crédito é perfeitamente cabível nos casos atingidos pelo teor do art.286 do código civil;
e) argumenta que não se vislumbrou tamanho grau de irregularidade perante aos procedimentos administrativos, incluindo-se os procedimentos compreendidos desde a licitação, passando pela contratação, até se atingir os pagamentos dos serviços ou material. Que a CBTU apenas concordou em ceder um crédito, com autorização de uma contratada, para uma empresa que possuía uma dívida daquela que autorizou. E continua: 
Porque, no processo administrativo que envolve uma empresa Contratada, pode-se constatar que houve um procedimento licitatório regular; houve uma contratação regular; houve uma prestação de serviço regular; houve uma emissão de nota fiscal por parte da empresa contratada junto com as certidões necessárias e o preenchimento do documento PROPAG; e, houve um atesto do fiscal e gestor do contrato quanto à prestação do serviço. Deste modo, o círculo de procedimentos e obrigações se fecha.
f) ressalva que a Controladoria da União, em seu relatório, tece comentários a respeito da Sub-rogação, mas, em nenhum momento indica que a mesma é ilegal ou sequer apresenta fundamentação legislativa. Por isso, entende que não há que se falar em ilegalidade das sub-rogações que existiram em alguns processos analisados pela Comissão de Sindicância.
g) assinala que os contratos firmados pela CBTU proibiam a contratada de ceder ou transferir a terceiros o presente contrato, no todo ou em parte, sem prévio e expresso consentimento da CBTU, mas que houve autorizações expressas, ordenadas pelo defendente, o que afastaria qualquer ilegalidade;
h) conclui com a reprodução do entendimento do gerente jurídico à época, Sr. Carlos Roberto Ferreira Costa (peça 170, p. 27) : A sub-rogação do contrato administrativo é lícita e conforma-se com a melhor doutrina e com o direito vigente. A interpretação do inciso VI do artigo 78 da Lei 8666/93 conduz, insofismavelmente, a essa conclusão. A sub-rogação pode ocorrer, desde que prevista no edital e no contrato, de conformidade com o quantitativo ali consignado, cessando a responsabilidade da contratada. Alguns tribunais estaduais têm manifestado, iterativa e torrencialmente, sua plena aquiescência à sub-rogação do contrato administrativo. A Cessão de Crédito de um contrato administrativo, não é passiva de proibição legal nem interfere nos procedimentos licitatórios ou administrativos, pois se baseia na lei civil brasileira".
Atos Impugnados 28, 29, 30 e 31 
254.1. Na defesa específica em relação a essas contratações, o responsável limitou-se a repetir, como fez na defesa relacionada a outros atos impugnados, se aplicar a "defesa expostas (sic) no item 6, 7, 9 e 10" da sua peça defensiva (peça 170, p. 38 e 39) .
 254.2. Em relação às sub-rogações contratuais verificadas nessas quatro contratações, expôs a mesma defesa já apresentada no item 243.2 acima.
Ato Impugnado 32 
264.1. Na defesa específica em relação ao Convite 44/2004, o responsável registrou se aplicar a "defesa expostas (sic) no item 6, 7, 9 e 10" da sua peça defensiva (peça 170, p. 37) . 264.2. Quanto aos pagamentos efetuados a favorecido diverso da empresa contratada (item 261, letra "d" acima) , remete sua defesa "ao item 11 que trata da cessão de crédito e sub-rogação contratual".
Ato Impugnado 33 
272.1. Na defesa específica em relação ao Contrato 007/2004, o responsável registrou se aplicar a "defesa expostas (sic) no item 6, 7, 9, 10 e 12" da sua peça defensiva (peça 170, p. 39) . 
272.2. Em relação aos depósitos em dinheiro efetuados em sua conta bancária, de seus familiares e de suas empresas, além dos depósitos em favor de José Lúcio Marcelino e Euvex Plex da Silva, este apontado pelo MPF como seu braço de direito, apenas aduziu: 
Nunca houve movimentação bancária advinda de pagamento e/ou recebimento de propina como sugere o órgão acusador. O defendente eventualmente prestou serviço se natureza jurídica fora do âmbito interno da CBTU. O mesmo não estava ética e moralmente impedido de advogar. Não podia contra a CBTU ou em causas correlatas. Portanto não pode se configurar como improbidade administrativa de caráter ressarcitório. No caso especifico o defendente atuou como advogado da empresa em referência em processos na Petrobras e na cidade do Recife-PE, sem vinculação com atividades da CBTU.
272.3 Quanto à extrapolação do limite legal para utilização da modalidade de licitação 'convite', o ex-superintendente esclareceu que em 2005 a CBTU "tinha espasmos orçamentários", o que levava a ser realizar as licitações conforme o orçamento disponível. Que por não haver orçamento disponível não se podia realizar licitação na modalidade tomada de preços (peça 170, p. 40) .
272.3.1. Citou o Acórdão 448/2011-TCU-Plenário como uma posição que respaldaria sua defesa, pois nele o TCU "reputou válido um aditamento a contrato administrativo que majorou o valor inicial da contratação além dos limites legais e sem a observância dos parâmetros tradicionalmente aplicados pelo próprio TCU". Comentou ser uma decisão inovadora, sem precedentes, no tocante aos limites para "alteração de contratos administrativos quando não observada a má-fé e atendeu a uma situação pontual." 
272.3.2. Discorreu sobre as disposições do art. 65 da Lei 8.666/1993, que segundo entendeu "acentuam a característica da mutabilidade dos contratos administrativos", mas que também "buscam limitar as modificações de modo a se evitar o afastamento da regra da licitação" e abranja objeto distinto. 
272.3.3. Citou, em seguida, em sua defesa, a Decisão 215/1999-TCU, que estabelece requisitos para a superação excepcional dos limites previstos em lei e explicitou seus principais pontos.
 272.4. Quanto à questão do sobrepreço o responsável aduziu, genericamente, que não se pode atribuir ao superintendente a competência para confrontar os valores a serem pagos com os preços de mercado, e/ou que "realizasse o controle sobre a economicidade dos preços praticados em determinado contrato, até porque semelhante tarefa simplesmente não é de sua competência e, ainda, há profissionais incumbidos deste mister". Citou a auditoria interna da CBTU, que ficaria no Rio de Janeiro, a quem caberia fiscalizar os termos das contratações (vide peça 170, p. 7) . 
272.4.1. Por fim, aduziu que todos os aditivos foram celebrados em situações excepcionais, mediante justificativas orçamentária e operacional e com respectivo parecer jurídico, ou seja, a chancela de todo o corpo gerencial da CBTU/AL
Ato Impugnado 34 
280. Na sua defesa à peça 170, o ex-superintendente, em relação a esse questionamento, aduziu, verbis: Todo o processo, foi precedido das análises contábeis e jurídicas, o processo foi considerado regular, bastava examinar o processo que inclusive foi auditado pela CBTU. Não houve nenhum prejuízo para a companhia. A remuneração da concessionária era para garantir a viabilidade financeira do contrato. Registre-se que os elementos justificadores inseridos no aditivo supracitado (cláusula primeira) , que caracterizam legal reajuste de 25% aplicado, o qual, não pode ser traduzido como prejuízo ou pagamento indevido se deram pelos motivos seguintes:
a) elevação da carga tributária, a partir da Instrução Normativa SRF NO 306 de 12 de março de 2004; 
b) reajuste salarial de acordo com a data base (CLT) , a partir de novembro/2004, para R$324,50; 
c) horário gigante adotado para circulação dos trens: 4: 50 hs às 22:00 hs, gerando horas extras não computadas nos custos inicial do contrato (CLT) ; 
d) alteração do regime de trabalho de cooperativa, para contratação direta pelo regime celetista, acarretando e elevando os encargos com trabalhadores;
e) implantação de novas paradas.
Ato Impugnado 35 
Na sua defesa à peça 170, o sr. Adeilson Teixeira Bezerra asseriu, in verbis:
Para manutenção do contrato, a CBTU determinou que a empresa prestadora de serviços, mantivesse, obrigatoriamente, independente do número de bilhetes vendidos, ou da ocorrência de fato imprevisível, fortuito ou força maior, a manutenção do quadro de pessoal, acarretando o pagamento, permanente, dos encargos respectivos, tornando-se indispensável para viabilidade do contrato o valor mínimo a ser arcado pela contratante CBTU ficando assim estabelecido 135.000 bilhetes vendidos, 130.000 bilhetes arrecadados, como parâmetro mínimo para estabilidade na execução dos serviços, não podendo a contratada arcar com os despesas caso houvesse redução nas vendas e recolhimento dos bilhetes, diante dos custos mensais permanentes que tinha que arcar, elencamos algumas situações que justificaram o valor mínimo:
a) foi construída a nova estação na localidade - BOM PARTO- exigindo a contratação de 2 (dois) novos funcionários, não existentes no início do contrato; 
b) foi instalada uma nova parada na localidade - MUTANGE - com plataforma de ferro e guichê em fibra para venda de bilhetes, exigindo novos funcionários; 
c) foi instalada uma nova parada na localidade - FLEXAL - com plataforma de ferro e guichê em fibra para venda de bilhetes, exigindo novos funcionários; Assim os valores recebidos pela empresa Silva & Cavalcante Ltda., pago na forma da Lei e após formalidades legais adotadas pela CBTU/GTU-MAC, contidos nas cláusulas "8.1" e "8.3" do Contrato de Concessão Empresarial 00l/01/CBTU/GTUMAC", foram legais como valor mínimo pago para viabilização do contrato, nela, encontra-se embutida o reajuste alegado como indevido, de 25%, a título de realinhamento de preço. Há de registrar que para estes serviços foram por duas oportunidades licitados e não compareceram empresas, interessadas. Foram licitações desertas. É má-fé se falar em prejuízo ao erário.
Bergson Aurelio Farias (Atos Impugnados 2, 8, 9 e 16) 
Ato Impugnado nº 2 
39.1. Alegou, a título de preliminar, que a "defesa de vários 'atores' no presente processo afirmam que não é sua a assinatura. Neste passo, resta encaminhar para exame grafoscópico. É imprescindível averiguar a autenticidade das assinaturas. Inclusive até processos licitatórios gravados houve na CBTU. Acredito que algumas pessoas para 'se livrar' de responsabilidade estão agora alegando que determinada assinatura não é de sua lavra".
39.2. Quanto à não confirmação da participação da empresa Affix (item 31, letra "a") , o responsável aduziu que a responsabilidade por manter os contatos pessoais e operacionais com os representantes das empresas e "de indicação" era do então gerente operacional, Sr. Zilton Junior [Zilto Júnior]. Informou se recordar e estranhar a ocorrência inquinada, pois a empresa "Affix Serviços de Construção Civil Ltda. tinha participação ativa no certame licitatório em questão, inclusive questionando termos do edital". Ressaltou que todos os serviços contratados, objeto da licitação questionada, foram executados. Que cabia ao responsável a execução dos serviços. Repito eu não tinha qualquer interferência na escolha da empresa que faria os trabalhos.
39.3. Já em relação à apresentação de certidões negativas de débitos para com o INSS e o FGTS inválidas, pelas licitantes Rodofer Indústria, Com. e Serviços Ltda. e MR Engenharia Ltda., (item 31, letra "b") , ressaltou "que não fazia parte desta CPL, onde não lhe cabia a conferência de documentação de empresa, mas tão somente a análise de aspectos técnicos". Lembrou que "na época, que tais impropriedades foram banidas e o superintendente na época determinou abertura de sindicância e advertiu e demitiu os servidores apontados como responsáveis pela irregularidade".
39.4. Por fim, no tocante à existência de relação entre as empresas licitantes (item 31, letra "c") , asseverou (peça 191, p. 2-3) : O defendente afirma ser esta uma conclusão totalmente equivocada, até porque nunca participei de quadro societário da empresa Rodofer ou JLS. Afirmo que nunca estive ou participei de qualquer empresa durante o período em que foi funcionário da CBTU (até 11.02.2005, data de meu desligamento da empresa) . Com relação à mudança de razão social dessa empresa citada, não tenho qualquer informação sobre esse assunto, haja vista as informações referendadas acima. O defendente desafia os órgãos de controle a provar que no período em que o mesmo foi empregado da CBTU, fez parte de qualquer empresa que participou de certames na CBTU, muito menos Rodofer ou JLS.
Ato Impugnado nº 8 
No que se refere às certidões negativas inválidas de INSS e FGTS apresentadas pela empresa Prática Engenharia, o responsável alega que tal constatação era incumbência da CPL. A CPL lhe consultava unicamente acerca de aspectos técnicos (planilha orçamentária, capacidade técnica, especificações técnicas, etc.) .
Quanto ao fracionamento de despesa, o responsável aduz que o objetivo nunca foi este, mas tão somente a necessidade de aproveitar os escassos recursos disponíveis, considerando o alto grau de degradação do sistema operacional da CBTU de Maceió/AL.
Em relação à composição de preços, afirma que em alguns eventos a variação de valores deveu-se às condições críticas de cada situação localizada. Deve-se levar em consideração aspectos como grau de dificuldades para a execução dos serviços, condições precárias, etc. Não se pode padronizar preços de serviços como se fosse um produto ou uma construção padrão.
Por fim, no que tange ao sobrepreço em itens de serviço, ressaltou que cada região tinha uma realidade, aspectos geográficos, estado de conservação, graus de dificuldade para execução do serviço, etc. É necessário ter conhecimento da realidade das condições locais. Esses aspectos devem ser considerados para se fazer a composição de custos e consequentemente na formação dos preços.
Não se manifestou acerca da contratação e pagamento por serviços de retirada de entulho que não podiam ser executados por razões técnicas.
Ato Impugnado nº 9 
No que tange à não confirmação da participação da suposta licitante Kintel Engenharia e Comércio Ltda. no Convite 043/Gelic/04, limitou-se a dizer que se trata de uma responsabilidade da CPL. O mesmo foi afirmado em relação à apresentação de certidões negativas de INSS e FGTS por parte da empresa Kintel Engenharia e Comércio Ltda.
Quanto ao fracionamento de despesas, afirmou que o objetivo nunca foi este, mas tão somente aproveitar os escassos recursos disponíveis, considerando o alto grau de degradação do sistema operacional da CBTU de Maceió / AL.
Em relação às divergências entre as planilhas do termo de referência e do pedido de prestação de serviços, o responsável atribuiu o ocorrido a mero erro sem qualquer intenção acarretado pelo excesso de serviço a cargo de apenas uma pessoa. No entanto, ressalta como válida a planilha anexa ao termo de referência.
No que concerne à existência de sobrepreço em serviços a partir de comparativos realizados com preços praticados em outras regionais da CBTU (Paraíba, Pernambuco e Rio Grande do Norte) , atribui ao fato às diferenças de topografia das regiões que foram objeto de cotejo. No caso de Maceió, a via permanente margeia uma lagoa e um rio.
Por fim, assevera que os serviços de retirada de entulhos na via permanente da CBTU AL eram feitos repetidamente por trens de serviços programados e especiais com utilização de vagões da CFN/ RFFSA emprestados a CBTU AL e por 03 (três) carros de passageiros inservíveis que foram transformados em vagões plataformas. E também, muitas das vezes, descarregados em locais da via, para fazer aterro para reforço de encostas que eram destruídas pela erosão das chuvas, e considerando as proximidades ribeirinhas. Em resumo, as dificuldades eram muito grandes. Não se pode, repito, comparar com as situações das outras operadoras. Cada situação era uma realidade diferente. Em outros processos já obtivemos pronunciamentos favoráveis quanto a este item.
Ato Impugnado nº 16 
No que se refere à não participação das empresas JNL Comércio Exterior Ltda. e MINF Indústria de Materiais Ferroviários Ltda. no Convite 034/Gelic/04, o responsável afirma que tal fato é de responsabilidade da CPL e do então Gerente Operacional, Sr. Zilton Júnior. No entanto, chamou a atenção para o fato de que as empresas, embora não tenham participado do certame, chegaram a questionar pontos do edital. Por fim, destacou que todos os serviços objeto do Convite 034 foram efetivamente realizados.
Quanto à apresentação de certidões negativas de débitos com o FGTS inválidas em nome das licitantes JNL Comércio Exterior Ltda. e MINF Indústria de Materiais Ferroviários Ltda., bem como de certidão de INSS inválida em nome da empresa MINF, o responsável afirma que tal fato foi objeto de advertência a todos os membros da CPL, inclusive foi demitido o gerente de Licitação e contratos por tais impropriedades.
Em relação ao fracionamento de despesa com intuito de utilizar a modalidade de licitação "convite", o responsável afirma que a indicação de empresas e a definição de critérios de compra ficavam a cargo da Gerência Operacional. Ao responsável cabia (sic) 
Log - Logística, Comercial e Representações Ltda. (itens impugnados 10, 11, 13, 14, 15, 16, 17, 18, 19, 20, 21, 22, 23, 24 e 27) 
125. À empresa LOG Logística foi enviado o ofício 562/2012 (peça 35) , mas o envelope foi devolvido pelos Correios com a informação de que faltou o número do apartamento na postagem (peça 50) . Registre-se que o endereço inserido no envelope é exatamente o mesmo declarado pela empresa à Receita Federal (peça 8) .
125.1. Também foi remetido o ofício 564/2012, com o mesmo teor, para o endereço do representante legal da empresa LOG (peça 36) , tendo por base informações da Receita Federal (peças 39 e 40) . O ofício foi devolvido com a informação dos Correios de que o número da residência não existe (peça 65) . Mais uma vez, o endereço declarado à Receita Federal está incorreto, segundo os Correios.
125.2. Foi realizada, então, ampla pesquisa de outros endereços da empresa LOG no Denatran e no Sintegra (peça 127) , mas o endereço obtido foi o mesmo já utilizado.
 (...) 
131. A citação válida da empresa LOG Logística e a caracterização da sua revelia, já foi apresentada no item 125 desta instrução.
 (...) 
152. Consoante já relatado no item 125 acima, a empresa LOG Logística, embora validamente citada, optou pela revelia, o que autoriza o prosseguimento do feito, nos termos do art. 12, § 3º, da Lei 8.443/1992.
152.1. A responsabilidade da empresa, na contratação em análise, envolve o não fornecimento dos produtos adquiridos, conforme apontou o Controle Interno, que, na época dos trabalhos, não recebeu a documentação comprobatória solicitada. Contudo, por meio da defesa do Sr. Gilmar Cavalcante Costa comprovou-se a entrega dos itens fornecidos e seu registro de entrada no almoxarifado da CBTU/AL, no que se pode propor o afastamento da responsabilidade da empresa neste caso.
 (...) 
160. Consoante já relatado no item 125 acima, a empresa LOG Logística, embora validamente citada, optou pela revelia, o que autoriza o prosseguimento do feito, nos termos do art. 12, § 3º, da Lei 8.443/1992.
160.1. A responsabilidade da empresa, na contratação decorrente do Convite 25/2004, envolveria o não fornecimento dos produtos adquiridos. Contudo, na reanálise do caso lançada no item 157.1 acima, concluiu-se não haver evidências para imputar o débito, razão pela qual se propõe que seja afastada a responsabilidade da empresa em relação a esse ato.
 (...) 
169. A empresa LOG Logística, sediada em Maceió/AL, foi validamente citada, conforme exposto no item 125 supra. Consulta na base de dados da Junta Comercial de Alagoas revelou que a empresa está na situação "cancelada", com base no art. 60 da Lei 8.934/1994, que prevê que "a firma individual ou a sociedade que não proceder a qualquer arquivamento no período de dez anos consecutivos deverá comunicar à junta comercial que deseja manter-se em funcionamento".
169.1. Pertinente utilizar como análise o que foi exposto no item 126 acima e concluir, especialmente no tocante aos depósitos bancários feitos na conta da sra. Lindinalva Raimundo Bezerra, mãe de Adeilson Teixeira Bezerra, e de Euves Plex da Silva, seu braço direito, no valor total de R$ 13.050,00, logo em seguida ao crédito da ordem bancária referente à aquisição em questão, com recursos sacados por ela; bem como em relação ao superfaturamento dos itens supostamente fornecidos, pela proposta de sua condenação em débito e de aplicação da multa do art. 57 da Lei 8.443/1992.
 (...) 
181. A citação válida da empresa LOG Logística e a caracterização da sua revelia, já foi apresentada no item 125 desta instrução.
181.1. Consoante demonstrado no item 126 acima, a empresa LOG Logística, Comercial e Representações Ltda. está envolvida em um farto conjunto de irregularidades em licitações e contratos com a CBTU/AL, já tendo sido declarada inidônea por este Tribunal em dois processos, e responde a outro, inclusive com indícios de dano aos cofres públicos. Em todos esses processos, repita-se, a empresa foi revel.
181.2. Valem para o exame da participação da LOG na irregularidade que resultou em prejuízo ao erário no Convite 34/2004, as informações inseridas na análise da defesa do Sr. Adeilson Bezerra (item 130 acima) .
181.3. Também merece chamar a atenção o registro feito no item 126.4 acima, de que a empresa, conforme apurado pelo MPF, efetuou diversos depósitos bancários em favor de Adeilson Bezerra, de seus parentes, de suas empresas e de pessoas a ele ligadas, logo após receber pagamentos da CBTU/AL, o que destaca ainda mais sua participação no esquema desbaratado pelo MPF. Essa acusação também permeia o pagamento feito por conta do suposto fornecimento decorrente do Convite 34/2004.
181.4. A exemplo do fornecimento decorrente do Convite 18/2004 [de pedra britada] (item 132.3 acima) , também não houve a comprovação da efetiva entrega do material adquirido e nem da sua utilização, pois os registros da entrada do produto no estoque da CBTU/AL não são confiáveis, já que desprovidos de informações mínimas para evidenciar o destino do material. A empresa e o gestor da CBTU/AL tiveram a oportunidade de provar o contrário, mas ou não veio ao processo (caso da empresa) , ou não apresentou elementos capazes de alterar essa conclusão (caso do gestor) .
181.5. Cabe, portanto, propor que seja a empresa LOG Logística condenada a ressarcir aos cofres da CBTU, solidariamente com Adeilson Teixeira Bezerra e os outros responsáveis, conforme item 173.6 acima, além da multa do art. 57 da Lei 8.443/1992 e a declaração da sua inidoneidade.
José Queiroz de Oliveira (Itens impugnados 33, 34 e 35) 
274. O Sr. José Queiroz foi citado pelo Ofício 631/2012-TCU-Secex/AL, validamente recebido em 6/8/2012 (peças 32 e 58) . Apresentou as alegações de defesa que compõem a peça 175, na qual, aduziu, em suma, o seguinte:
274.1. Alegou que para apresentar a defesa a este Tribunal recorreu a este processo e ao processo da sindicância na CBTU em 2008. Historiou seu ingresso na CBTU em 1999, no cargo de Gerente de Comunicação, tendo sido posteriormente designado Gerente de Administração e Finanças II, cargo que ocupou até 2007, quando deixou a CBTU.
274.2. Quanto à contratação da Terceirizadora Santa Clara Ltda. citou já ter informado na defesa no TC Processo 009.514/2010-4, "que não participou, em todo o tempo em que esteve laborando na CBTU/AL de qualquer Comissão de Licitação, que no caso era autônoma para decidir". Informou que a comissão nessa contratação era composta por José Lúcio Marcelino, Horácio Rafael de Albuquerque e Valber Paulo da Silva.
274.3. Lembrou que esse contrato era auditado "permanentemente pela AUDIN da Administração Central", razão pela qual manifestou sua crença de que o processo esteja repleto de pareceres jurídicos que recomendavam os aditamentos.
274.4. Citou uma lembrança de que a CBTU/AL enfrentou problemas com a disponibilidade orçamentária em determinado ano, o que ensejou na prorrogação de diversos contratos. Por essa razão, registrou a importância de ser analisado o processo desde o seu início, inclusive os diversos relatórios de auditoria interna, e que estava solicitando novamente à CBTU Maceió as cópias.
 (...) 
282.	 Na defesa apresentada à peça 175, o ex-gerente de administração e finanças da CBTU/AL limitou-se a negar que tivesse assinado o contrato e o aditivo que concedeu o reajuste, e que nada podia fazer diante da resposta que obteve da CBTU/AL, de que o contrato e os seus aditivos não foram encontrados. No entanto, consta dos autos cópia do 1º Termo Aditivo que concedeu o referido reajuste, no qual consta no preâmbulo que a CBTU está representada no ato por Adeilson Teixeira Bezerra e José Queiróz de Oliveira e ao final está assinado por ambos (peça 5, p. 32-35) . Propõe-se, assim, rejeitar a defesa do responsável.
 (...) 
289.	 O responsável, como fez em outros processos nesta Corte, e.g do TC Processo 009.514/2010-4, limitou-se a alegar que solicitou à CBTU cópia do processo, contratos e aditivos, mas que teria recebido como resposta que não foram localizados (peça 175) .
289.1.	 Na mesma defesa, aduziu que no depoimento prestado na comissão de sindicância na CBTU, em 2008, teria afirmado que o contrato 001/01 não foi assinado pelo mesmo e que não teria assinado o 1º termo aditivo.
Salinas Construções e Projetos Ltda. (Atos impugnados 25 e 26) 
228. Este Tribunal buscou realizar a citação da empresa Salinas pela via postal, consoante comprovam os documentos às peças 10, 11, 49, 52 e 127, sem sucesso. Tendo a referida empresa sido considerada não localizada, foi realizada a sua citação pela via editalícia (peças 133 e 140) , consoante autorizado à peça 130. 
228.1. Validamente citada, a empresa não compareceu ao processo, o que caracteriza a sua revelia e autoriza o prosseguimento do feito, nos termos do art. 12, § 3º, da Lei 8.443/1992. Os efeitos da revelia nos processos do TCU estão alinhavados nos itens 29 e 29.1 acima.
228.2. A constatação envolvendo a empresa Salinas não consistiu em ilicitude passível de sanção à empresa ou de imputação de débito. Primeiro, porque não foi verificado dano ao erário nesse fornecimento; segundo, porque o pagamento ilegal a essa empresa decorreu de decisão unilateral da Administração da CBTU/AL, além de se tratar de fato ocorrido no exercício de 2005, cujas contas já foram julgadas pelo TCU.
228.3. A posição acima afasta a imputação de responsabilidade à Salinas neste caso, mas não implica em dizer que a empresa não teve participação expressiva no conjunto de irregularidades praticadas na CBTU/AL entre 2002 e 2005, sendo que não em todas conseguiu-se obter as evidências necessárias para se propor uma condenação. Mesmo assim, nas contas do exercício de 2007 da CBTU (TC Processo 017.184/2010-0) , julgadas pelo Acórdão 2659/2014-TCU-Plenário, a Salinas teve as contas julgadas irregulares, foi condenada em débito e apenada com a multa do art. 57 da Lei 8.443/1992.
228.4. Também nas contas do exercício de 2006 (TC Processo 012.778/2010-9) , ora no Gabinete do Ministro-Relator, já com anuência do MPTCU, está sendo proposta a condenação em débito da empresa, a aplicação de multa do art. 57 da Lei 8.443/1992 e a declaração de inidoneidade.
229. Isso posto, propõe-se afastar a responsabilidade da empresa Salinas quanto ao Convite 38/2004.
 (...) 
239. A citação da empresa Salinas e a caracterização da sua revelia já foram tratadas no item 228 acima.
239.1. Embora a empresa esteja bastante envolvida nas irregularidades relacionadas às contratações da CBTU/AL, conforme já exposto no item 228 supra, não há evidência de que participou do Convite 39/2004. A empresa aparece apenas no recebimento do pagamento referente à contratação relativo a esse Convite, "vencido" pela empresa Prática Engenharia, mas que cedeu seu direito creditício à Salinas. 
239.2. Essa transação sem respaldo legal já foi considerada irregular pelo TCU, conforme registrado no item 232.4.2 supra, e foi adotada também na contratação oriunda do convite 38/2004, conforme analisado no item 224.3 acima.
239.3. Considera-se que a conclusão em relação a este ato impugnado deve ser a mesma do ato anterior, analisada nos itens 228.2 e 3 acima, no sentido de ser afastada a responsabilidade da empresa Salinas em relação ao Convite 39/2004.
9.	Após a instrução processual de praxe, o Ministro-Relator a quo submeteu os autos a apreciação do Plenário que proferiu o Acórdão 2090/2018-TCU-Plenário (peça 235, p. 1-4) , retificado pelo de nº 2429/2018-TCU-Plenário (peça 245) , nos termos já transcritos no item 1 acima.
10.	Irresignados, os Srs. Clodomir Batista de Albuquerque, José Lúcio Marcelino de Jesus, Adeilson Teixeira Bezerra, Bergson Aurélio Farias e José Queiroz de Oliveira, bem como as empresas LOG Logística Comercial e Representações Ltda. e Salinas Construções e Projetos Ltda opuseram embargos declaratórios em face do Acórdão 2090/2018-TCU-Plenário, retificado pelo de nº 2429/2018-TCU-Plenário, os quais passamos a analisar. 
EXAME DE ADMISSIBILIDADE
11.	Em despacho exarado no dia 25/3/2019, o Excelentíssimo Senhor Ministro Raimundo Carreiro, que assumiu a Relatoria do processo, determinou a remessa dos embargos declaratórios à Secretaria de Recursos para exame de admissibilidade e instrução dos Embargos de Declaração opostos. Posteriormente, o processo foi encaminhado a esta Unidade Técnica.
11.1.	Nos termos do art. 34, § 2º, da Lei 8.443/1992, c/c o artigo 287, § 3º, do RI/TCU, opinamos no sentido de que os presentes embargos sejam conhecidos, suspendendo-se os efeitos do Acórdão 2090/2018-TCU-Plenário, retificado pelo de nº 2429/2018-TCU-Plenário, em relação aos autores do recurso, no período compreendido entre 25/3/2019 até a apreciação do mérito pelo Tribunal. 
EXAME TÉCNICO
12.	Delimitação
12.1.	Constitui objeto do presente recurso definir se:
12.1.1.	Em relação ao responsável ao responsável Clodomir Batista de Albuquerque (peça 289) 
a) o responsável alega que, embora tenha citado pelas cinco impugnações lançadas no item 46, de acordo com as atribuições de seu cargo à época somente poderia responder pelos atos impugnados nas alíneas "d" e "e" do item 46 supra;
b) no que tange ao superfaturamento, o responsável afirma que se pode aplicar a mesma análise feita no item 47.2.4 supra. Afirma ainda que em nenhum momento ficou constado sobrepreço em itens da planilha e alguns itens isolados considerando as características da via permanente de Maceió não afetaram o preço global. Por fim, asseverou que no Relatório (item 49.3) está consignado que os demais preços unitários contratados foram muito próximos dos preços orçados, o que demonstra a influência que tiveram na formação do preço global. Não estando, portanto, consignados com fundamentos técnicos quais os itens da planilha orçamentária elaborada pelo Embargante sofreram sobrepreço.
12.1.2.	Em relação ao responsável ao responsável José Lúcio Marcelino de Jesus (peça 293) 
a) pelo fato de ter sido citado na condição de membro da comissão de licitação que atuou no Convite 015/Gelic/2004, o gestor afirma que sua responsabilidade deveria ficar adstrita aos vícios na condução do referido certame e não à totalidade dos itens pelos quais foi citado;
b) mesmo no caso do superfaturamento, o responsável assevera que tal irregularidade não poderia ser imputada aos membros da CPL, pois o vício adveio da própria planilha orçamentária montada pela CBTU/AL;
c) o responsável afirma que se faz necessário delimitar/individualizar quais os atos irregulares foram atribuídos à sua responsabilidade, uma vez que exerceu diversos cargos na CBTU/AL (Gerente Financeiro, Superintendente Substituto, além de ter atuado como membro de CPL) ;
d) o responsável afirma que o critério para a responsabilização perante o TCU seguiu o parâmetro de ser ou não denunciado pelo Ministério Público Federal, a exemplo do que ocorreu com o Sr. Carlos Roberto Ferreira, que não foi denunciado pelo parquet federal e a TCE não prosseguiu em relação ao mesmo.
12.1.3.	Em relação ao responsável Adeilson Teixeira Bezerra (peça 294) :
a) o representante legal aponta, como omissão, o fato de o Tribunal não ter encampado nenhum relatório da CGU, a despeito de ter informado, incialmente, que o presente processo teve por base o relatório e os papéis de trabalho de auditoria levada a efeito pela CGU. 
b) o representante legal do responsável alega, como obscuridade/omissão, ainda, que sua condenação em débito teria se baseado em provas emprestadas de processos judiciais penais e de improbidade administrativa. Entretanto, decisão do Supremo Tribunal Federal (STF) teria anulado o Inquérito 544-BA (Processo 0002186-27.2010.4.05.8000, do TRF-5ª Região) , no qual estão registrados diálogos mantidos pelo seu cliente com outros agentes, cujas informações foram de fato utilizadas pelo MPTCU para interpor o recurso de revisão que modificou o mérito destas contas. A despeito de os processos tramitarem de forma autônoma, a condenação imposta pelo Acórdão 2090/2018-TCU baseou-se em elementos de prova dos processos judiciais que contaminaram as informações obtidas diretamente por esta Corte de Contas a partir de suas competências constitucionais de fiscalização.
c) assim, há que ser alterada a totalidade do decisório objurgado, a fim de que se possa analisar o presente embargo e dar-lhe efeitos infringentes.
12.1.4.	Em relação ao responsável Bergson Aurélio Farias (peça 296) 
Ao contrário do citado no item 96 do Relatório, o responsável, validamente citado, compareceu ao processo consoante tratado no item 39 da instrução. Assim, não pode ser considerado revel com fundamento no art. 12, § 3º, da Lei 8.443/92.  
12.1.5.	Em relação ao responsável José Queiroz de Oliveira (peça 323) 
a) o representante legal do responsável alega que, embora haja menção no Relatório ao trâmite de ação penal ordinária nº 0010291-16.2009 na 15ª Vara Criminal de Maceió e de ação de improbidade administrativa nº 0006290-33.2008.4.05.8000, na 4ª Vara da Seção Judicial Feral de Maceió, seu cliente não está arrolado no polo passivo de nenhum dos sois feitos;
b) a ação de improbidade administrativa nº 0006290-33.2008.4.05.8000 fundamenta-se no mesmo relatório da CGU que deu suporte à representação perante o TCU. Porém utiliza-se de outras informações e provas obtidas por meio de afastamento de sigilo bancário e fiscal dos investigados, de áudios captados a partir de interceptações telefônicas e de elementos probatórios da chamada Operação Navalha conduzida pela Polícia Federal;
c) as provas utilizadas como "emprestadas" foram utilizadas de forma equivocada, todas essas informações vieram do MPF, e este tribunal usou destas provas ilícitas para formar juízo de valor em relação ao recorrente. O STF manifestou-se, no bojo do Inquérito 3.732 DF da seguinte forma: a)  a denúncia preenche os requisitos do art. 41 do Código de Processo Penal, individualiza a conduta do denunciado no contexto tático, expõe de forma pormenorizada todos os elementos indispensáveis à demonstração de existência, em tese, do crime de tráfico de influência, sem apresentar a contradição apontada pela defesa; b)  a prova encontrada, fortuitamente, durante a investigação criminal é válida, salvo se comprovado vício ensejador de sua nulidade; c)  nulidade determinada da interceptação por autoridade telefônica judicial incompetente, nos termos do art. 102, inc. I, alínea b, da Constituição da República e do art. 1. º da Lei n. 9.296/ 1996; d)  ausência de remessa dos a autos da investigação para o Supremo Tribunal Federal, depois de apresentados elementos mínimos caracterizadores da participação, em tese, de Ministro do Tribunal de Contas da União e de membro do Congresso Nacional na prática de ilícito objeto de investigação; e)  contaminação das provas produzidas, por derivação, por não configuradas as exceções previstas no § 1 º e no § 2º do art. 157 do Código de Processo Penal; e f)  denúncia rejeitada, por não estar comprovada, de forma lícita, a existência de justa causa para o exercício da ação penal, caracterizando a hipótese prevista no art. 395, inciso II, daquela lei processual.
d) logo, se faz necessário que esta Colenda Corte de Contas Federal, verifique pontos contraditórios, já que quando do Ato 35 ficou evidenciado a não responsabilização do defendente, conforme decisão que narrou que: 289.3. Considerando que não ficou evidenciado no processo a participação do Sr. José Queiroz nos pagamentos irregulares à empresa contratada, propõe-se acatar suas declarações de defesa, ora Excelências, se neste ato 35 o TCU considera que não ficou comprovada a participação do defendente e o exime, porque não o eximir dos atos anteriores (Atos 33 e 34) , já que conforme consta do próprio Acórdão, cita que a irregularidade é a mesma?
12.1.6.	Em relação à responsável LOG Logística, Comercial e Representações Ltda. (peça 299) 
a) o fato de duas empresas não terem confirmado a participação no certame (letra 'a' do item 117 acima) - JNL Comércio Exterior Ltda. e Kintel Engenharia e Comércio Ltda., ambas sediadas no estado de São Paulo, não pode servir de elemento para imputar condenação ao Embargante;
b) por outro lado vale destacar que as demais compras de dormentes de madeira em 2004 identificadas pela CGU faziam parte de um contrato de manutenção de via, que previam a substituição de dormentes de madeira. Em outros casos não foi demonstrado nenhuma outra constatação específica que se pudesse imputar não fornecimento dos dormentes;
c) é necessário ainda que se esclareça qual tipo de participação do embargante em fraudes em licitações e mais ainda de participação em falta de entrega de materiais;
d) não está claro que a empresa LOG serviu de instrumento para a prática de diversos crimes no âmbito da CBTU/STU/MAC pela Organização Criminosa. O fato de possuir o mesmo contador que prestava serviços a outras empresas, por si só não pode servir de condão para associação a fraude em certames;
e) por outro lado a constatação de ter tido a CBTU como única fonte de pagamento nos últimos 5 (cinco) anos (Total: R$ 2.008.000,00 - dois milhões e oito mil reais-, entre 2003 e 2005 - DIRF - Produtos e Serviços e SIAFI) , também não pode servir de elemento idôneo para afirmar que, por si só, já demonstraria que todas as licitações citadas foram fraudadas; e
f) não está demonstrado claramente qual a fraude objetiva ao Convite 16/2004 e das demais fraudes a licitações e contratos em que estava envolvida a empresa LOG considerando não haver prova idônea de que os dormentes de madeira não tenham sido entregues; considerando que houve ateste para entrada dos produtos e a sua saída. Assim, neste ponto, não houve prejuízo a ressarcir aos cofres da CBTU.
12.1.7.	Em relação à empresa Salinas Construções e Projetos Ltda. (peça 365) 
Em documento datado de 11/12/2018 (peça 365, p. 2) , a Sra. Cláudia Guedes da Silva (CPF XXX.004.074-XX) comprova que saiu do quadro societário da empresa Salinas Construções e Projetos Ltda. em 23/8/2007, e, desde essa data, o sócio-administrador da citada pessoa jurídica é o Sr. Alcides da Silva Pereira (CPF XXX.373.352-XX) . Em razão desse fato, pede que esse dado seja retificado nos presentes autos em futuras notificações.
13.   Análise/Argumentos apresentados pelo responsável Clodomir Batista de Albuquerque
13.1.	A imputação de responsabilidade ao Sr. Clodomir Batista de Albuquerque levou em consideração o fato de ter exercido o cargo de gerente de manutenção e as atribuições de membro da comissão permanente de licitação. No caso específico da CPL, observou-se estritamente o disposto no art. 51, § 3º, da Lei 8.666/93, o qual estabelece que os membros das comissões de licitação responderão solidariamente por todos os atos praticados pela comissão, salvo se posição individual divergente, devidamente fundamentada, estiver registrada em ata da reunião em que a decisão tomada foi contraditada. Dessa forma, não se vislumbra a existência, nesse ponto, de contradição, obscuridade ou omissão no Acórdão 2090/2018-TCU-Plenário que justifique a concessão dos embargos declaratórios pleiteados.
13.2.	Ao contrário do que afirma o embargante, o item 49.3 da instrução constante da peça 211 consigna que o sobrepreço em itens da planilha afetou o preço global. Ademais, deixou assente que o Sr. Clodomir, no exercício do cargo de Gerente de Manutenção, elaborou as planilhas orçamentárias com sobrepreço sem nenhuma justificativa plausível para as significativas diferenças nos valores apresentados, acarretando, com esse ato, o superfaturamento e o consequente dano ao erário. A instrução técnica, encampada com ajustes pontuais pelo Acórdão 2090/2018-TCU-Plenário, utilizou ainda como fundamentação o posicionamento adotado pelo Excelentíssimo Senhor Ministro Walton Alencar Rodrigues no Voto condutor do Acórdão 1108/2007-TCU-Plenário para considerar irregular a (s) conduta (s) praticada (s) pelo responsável:
Nesse sentido a ementa do Acórdão 1108/2007-TCU-Plenário, in verbis: 
"Não é admissível que a pesquisa de preços de mercado feita pela entidade seja destituída de juízo crítico acerca da consistência dos valores levantados, máxime quando observados indícios de preços destoantes dos praticados no mercado.
"Não cuidaram os responsáveis de pesquisar os preços praticados em contratos congêneres, então mantidos pela Coordenação-geral de Recursos Logísticos do Ministério da Fazenda. A adoção dessa providência seria suficiente para revelar o desacerto do orçamento submetido à licitação. 
Nessa linha, cai a propósito a manifestação da unidade técnica, in verbis (peça 7) :
27. Ademais, as informações apresentadas pela COGRL corroboram a percepção, registrada na instrução anterior, de que causa estranheza o fato do órgão não se utilizar dos preços pagos por ela em outros contratos celebrados, e em execução, cujo objeto, a menos do imóvel onde serão prestados os serviços, é idêntico e, portanto, apto a uma comparação direta. 
13.3.	Em razão do exposto no subitem precedente, não se vislumbra a existência, nesse ponto, de contradição, obscuridade ou omissão no Acórdão 2090/2018-TCU-Plenário que justifique a concessão dos embargos declaratórios pleiteados.
14.	Análise/Argumentos apresentados pelo responsável José Lúcio Marcelino de Jesus
14.1.	A instrução técnica constante da peça 211 reconhece que, em relação ao Ato Impugnado nº 3 (Convite nº 15/2004) , embora o Sr. José Lúcio Marcelino de Jesus tenha sido citado por cinco ocorrências, somente responderá pelas consignadas nas alíneas "a" a "c", cujos teores estão alinhados com as atribuições atinentes à comissão permanente de licitação. No mesmo sentido, a instrução técnica, no que foi acompanhada pelo Tribunal, também afasta a responsabilidade do Sr. José Lúcio Marcelino de Jesus e de qualquer membro da comissão permanente de licitação no que tange a ocorrência de superfaturamento. Dessa forma, não se vislumbra, nesse ponto, a existência de contradição, obscuridade ou omissão no Acórdão 2090/2018-TCU-Plenário que justifique a concessão dos embargos declaratórios pleiteados.
14.2.	O mesmo raciocínio alinhavado no subitem anterior foi aplicado pela Unidade Técnica e, também, pelo Tribunal, no que se refere à definição de responsabilidade do Sr. José Lúcio Marcelino de Jesus em relação às irregularidades detectadas nos demais procedimentos licitatórios (Convites nº 022/Gelic/04, 023/Gelic/04, 042/Gelic/04, 043/Gelic/04, 016/Gelic/04, 021/Gelic/04, 025/Gelic/04, 026/Gelic/04, 029/Gelic/04, 032/Gelic/04, 034/Gelic/04, 035/Gelic/04, 036/Gelic/04, 038/Gelic/04, 044/Gelic/04, 035/Gelic/04, 046/Gelic/04 e 047/Gelic/04) . Ou seja, somente subsistiram as irregularidades correlacionadas às atribuições exercidas por membros da comissão permanente de licitação.
14.3.	 A delimitação/individualização dos atos irregulares atribuídos ao Sr. José Lúcio Marcelino de Jesus foi definida na instrução preliminar constante da peça 6 (itens 139, 142, 143, 144, 145, 147, 149, 151, 154, 155, 157, 158, 159, 161, 163, 164, 167 e 168) . Na instrução constante da peça 211 foram feitos os devidos ajustes, conforme evidenciado nos subitens 14.1 e 14.2 precedentes. Dessa maneira, não restam configuradas contradições, obscuridades ou omissões, nesse ponto, que justifiquem a concessão dos embargos declaratórios requeridos em face do Acórdão 2090/2018-TCU-Plenário.
14.4.	A responsabilidade nos processos dos tribunais de contas se origina de conduta comissiva ou omissiva do agente, dolosa ou culposa, cujo resultado seja a violação dos deveres impostos pelo regime de direito público aplicável àqueles que administram recursos do Estado ou ainda aos que, sem deter essa condição, causarem prejuízo aos cofres públicos. Considerando a sua natureza subjetiva e as características peculiares anteriormente expostas, os requisitos indispensáveis à configuração da responsabilidade no âmbito do TCU, são: a)  prática de ato ilícito na gestão de recursos federais por agente sob a jurisdição do tribunal, havendo ou não prejuízo ao erário; b)  existência de dolo ou culpa como elemento subjetivo da ação; e c)  existência de nexo de causalidade entre a ação ou omissão do agente público ou privado e o resultado nocivo observado.
14.5.	A imputação de responsabilidade ao Sr. José Lúcio Marcelino de Jesus seguiu exatamente os parâmetros delineados no subitem anterior e na jurisprudência do Tribunal de Contas da União, a exemplo dos Acórdãos 46/2001, 1795/2003, 33/2005, 46/2006, 975/2006 e 487/2008, todos do Plenário. Dessa forma, não subsiste a alegação do Sr. José Lúcio Marcelino de Jesus no sentido de que a responsabilização perante o TCU seguiu parâmetro de ser ou não denunciado pelo MPF. Nesse particular, é imperioso destacar que, em homenagem ao princípio da independência das instâncias, os processos de competência do TCU, são, em princípio, autônomos em relação a outros processos que tramitem em juízo cível ou criminal. Conclui-se, então, pela inexistência, neste ponto, de contradição, obscuridade ou omissão no Acórdão 2090/2018-TCU-Plenário que justifique a concessão dos embargos declaratórios pleiteados.	   
15.	Análise/Argumentos apresentados pelo responsável Adeilson Teixeira Bezerra
15.1.	A origem da presente tomada de contas especial está devidamente explicitada no histórico da instrução constante da peça 211. O Relatório de Demandas Especiais/CGU nº 00202.000053/2007-39, no qual a presente tomada de contas especial buscou suporte fático e jurídico, está acostado à peça 9, p. 1-146 do TC Processo 015.019/2009-2, processo de representação autuado justamente para apurar as irregularidades apontadas pela CGU no âmbito da CBTU/AL inerentes ao exercício de 2004. A título de registro, foram autuadas representações independentes para averiguar as irregularidades praticadas nos exercícios de 2002, 2003, 2005, 2006 e 2007. O TC Processo 015.019/2009-2 foi apensado ao presente processo por força do Acórdão 649/2012-TCU-Segunda Câmara.
15.2.	Em razão do externado no item anterior, fica evidente que a principal fonte de informação para caracterizar as irregularidades objeto da presente tomada de contas especial é o Relatório de Demandas Especiais/CGU nº 00202.000053/2007-39. Dessa maneira, não há que se falar em omissão do Tribunal quanto ao uso do mencionado Relatório do Controle Interno em suas atividades instrutiva (peça 211) e decisória (Acórdão 2090/2018-TCU-Plenário) , razão pela qual não se justifica, neste ponto, a concessão dos embargos declaratórios pleiteados.
15.3.	No que se refere à suposta obscuridade/omissão do Acórdão 2090/2018-TCU-Plenário no que tange ao uso de provas emprestadas de processos judiciais penais e de improbidade administrativa posteriormente invalidadas pelo STF, faz-se necessário citar que o assunto já foi carreado aos autos pelo responsável por meio de documento intitulado "Incidente de Nulidade de Prova" (peça 216) . 
15.4	Por meio de despacho exarado pelo Relator em 24/11/2017 (peça 226) , a Unidade Técnica então responsável pela instrução desta TCE manifestou-se da seguinte maneira acerca do "Incidente de Nulidade de Prova" (peça 230) :
21. Não assiste nenhuma razão ao defendente pelos motivos que serão a seguir expostos. Inicia-se por afirmar que as irregularidades motivadoras da instauração desta tomada de contas especial foram apontadas pela Controladoria-Geral da União no Relatório de Demandas Especiais (RDE) 00202.000053/2007-39, em fiscalização que teve origem em comunicação enviada pelo Exmo. Sr. Juiz da 4ª Vara do Trabalho em Maceió/AL acerca de ilicitudes verificadas na CBTU/AL (peça 9, p. 8, do TC apenso) .
22. Ou seja, as provas utilizadas nas instruções técnicas que resultaram nas propostas submetidas a julgamento tiveram por base, basicamente, as constatações da CGU. E o relatório da CGU, ao contrário do que colocou a defesa, não se baseou em nenhum elemento da ação de improbidade movida pelo Ministério Público Federal. Ao contrário, a ação do MPF é que se baseou no relatório da CGU. (grifo nosso) 
23. Ademais, neste processo, as referências e análises relacionadas a elementos obtidos junto ao MPF decorrentes da quebra de sigilo bancário dos envolvidos - lícita como se verá adiante -, não foram consideradas para fins de proposição de julgamento das contas e nem como fundamento para a condenação em débito e imputação de sanções aos responsáveis. Isso pelo simples fato de que não foram necessárias, tal a clareza, gravidade e ilicitude das condutas relatadas pela CGU, atribuídas ao sr. Adeilson Bezerra, a outros empregados da CBTU/AL e às empresas contratadas arroladas no processo. A abundância das provas colhidas pela CGU mostrou-se mais que suficiente para comprovar as práticas irregulares e fraudulentas que permearam a gestão da CBTU/AL nos anos de 2002 a 2006, sob a gestão do sr. Adeilson Bezerra.
24. A ação de improbidade movida pelo Ministério Público Federal em face de Adeilson Teixeira Bezerra e outros, citada no item 11 acima (peça 25 do apenso) , também decorreu de comunicação do Juiz do Trabalho da 4º Vara do Trabalho em Maceió, que comunicou o fato da CBTU/AL não ter cumprido decisão exarada nos autos da Reclamação Trabalhista 00087.2006.004.19.00.0 que determinou a juntadas dos atos constitutivos das empresas Prática Engenharia e Construções Ltda. e MCC Manutenção, Construção e Comércio Ltda. (peça 25, p. 6-7, do TC apenso) .
25. Ao explicitar o procedimento administrativo investigatório, para apurar possíveis irregularidades em contratos administrativos da CBTU/AL, aventada pelo Juiz do Trabalho, o MPF registrou ter requisitado informações à Controladoria da União e que recebeu o RDE supracitado. Consta que diligenciou também à Delegacia da Receita Federal do Brasil em Maceió com vistas a obter cópias das Declarações de Imposto de Renda relativas aos 5 (cinco) últimos exercícios financeiros e a remessa dos dossiês integrados de 79 contribuintes (pessoas físicas e jurídicas) , com indícios de participação nas irregularidades detectadas na CBTU (empregados, gerentes, empresas licitantes e seus sócios - Apenso 04" (peça 25, p. 7, do apenso) .
26. O MPF consignou, ainda, que por verificar que as contas bancárias de várias pessoas investigadas eram utilizadas para a prática de lavagem de ativos, requereu e teve deferido pelo Juízo da 4ª Vara Federal da Seção Judiciária em Alagoas, o afastamento dos sigilos bancário e fiscal de vários investigados (pessoas físicas e jurídicas) nos autos do processo 2007.80.006208-0. Esta ação originou-se de ação penal proposta pelo Ministério Público Federal perante a Justiça Federal de Alagoas, posteriormente transferida para a Justiça do Estado de Alagoas, uma vez reconhecida, pelo Tribunal Regional Federal da 5ª Região, a competência da justiça estadual para apreciação da matéria em questão.
27. E, apenas posteriormente, o MPF obteve junto ao Superior Tribunal de Justiça autorização para utilização, como prova emprestada, de elementos probatórios, inclusive áudios captados por meio de interceptações telefônicas, da chamada "Operação Navalha", que investigou fraude em licitações em diversos Estados da Federação (peça 25, p. 15-18, do apenso) .
28. Observa-se, portanto, que a quebra de sigilo bancário autorizada pela Justiça nas apurações das fraudes havidas na CBTU/AL durante a gestão do sr. Adeilson Bezerra não tiveram nenhuma relação com as interceptações telefônicas autorizadas no processo judicial decorrente da "Operação Navalha", o que contradiz a alegação do defendente e conclui-se que não houve "contaminação" das demais ações havidas neste processo.
29. Assim, os extratos bancários utilizados pelo MPF na sua denúncia e que foram apenas reportados nas instruções técnicas deste Tribunal, não foram atingidos pela declaração de nulidade do STF trazida aos autos pelo ex-dirigente da CBTU/AL. O mesmo se aplica às declarações de imposto de renda de agentes da CBTU e de terceiros envolvidos nas fraudes perpetradas, que foram obtidas por ação sem conexão com a "Operação Navalha".
30. Vale ressaltar que as fraudes praticadas na CBTU/AL não têm nenhuma relação com as apuradas na "Operação Navalha". O que as duas investigações têm em comum foi a participação do sr. Adeilson Teixeira Bezerra. Após seu envolvimento direto nas irregularidades verificadas na CBTU/AL durante todo o período em que esteve à frente da empresa, de 2002 a 2006, o ex-superintendente deixou o cargo na CBTU e assumiu a Secretaria de Infraestrutura do Estado de Alagoas em 2007. O sr. Adeilson Bezerra chegou a ser preso pela Polícia Federal em 2007, quando foi deflagrada a Operação, acusado, segundo noticiado na imprensa, por liberar ordem de pagamento em favor da empreiteira Gautama de mais de três milhões de reais, e receber R$ 145 mil de Zuleido Veras, proprietário da construtora (peça 227) .
 (...) 
15.5.	Na sequência, o MPTCU, por meio do parecer acostado à peça 232, assim se posicionou quanto ao Incidente de Nulidade de Prova:
Conforme judiciosa e competente análise empreendida na instrução do auditor da Secex-AL à peça 230, não procede a pretensão do responsável.
Com efeito, a teoria dos frutos da árvore envenenada já foi devidamente relativizada pelo Supremo Tribunal Federal. A Corte Máxima do Poder Judiciário vem entendendo que, em se tratando de provas autônomas e legítimas, não derivadas da prova ilícita, não há que se falar em prejuízo ao processo e ao julgamento decorrente das provas autônomas (Rcl 12484/DF, Relator: Min. Dias Toffoli. Julgamento: 29/04/2014. Órgão Julgador: Primeira Turma) .
Entendo pertinente, para melhor iluminar o tema em debate, transcrever as elucidativas palavras do Ministro Gilmar Mendes, em voto condutor proferido no HC 91.867-PA (Julgamento em 24/04/2012. Órgão Julgador: Segunda Turma) :
Por fim, à guisa de mera argumentação, mesmo que se pudesse reputar a prova produzida como ilícita, e as demais ilícitas por derivação, nos termos da teoria dos frutos da árvore venenosa (fruits of the poisonous tree) , tenho para mim que, ainda assim, melhor sorte não assistiria à defesa. Explico.
A rejeição da prova derivada assenta-se na doutrina americana dos frutos da árvore venenosa (fruits of the poisonous tree) . O Supremo Tribunal Federal, em alguns julgados, aplicou essa teoria, declarando a nulidade de todos os atos praticados no processo, desde a denúncia, inclusive (HC 74.116/SP, rel. Min. Maurício Corrêa, DJ 14.3.1997; HC 69.912/RS, rel. Min. Sepúlveda Pertence, DJ 25.3.1994; HC 72.588/PB, rel. Min. Maurício Corrêa, DJ 4.8.2000) .
Referida doutrina, contudo, tem sido objeto de mitigação em razão de seu alargamento ter o condão de produzir um quadro de impunidade, tendo em vista que, em alguns casos, toda a persecução penal restará obstada pelo simples fato de que o conhecimento inicial da infração se deu por meios ilícitos. Como bem analisa Eugênio Pacelli, ao investigado sempre será mais proveitoso a existência de uma prova ilícita, sobretudo se produzida antes do início das investigações. Aí se poderá alegar que todas as demais, subsequentes, dependeriam da informação obtida com a ilicitude (Oliveira, Eugênio Pacelli, Curso de Processo Penal, 6ª ed., Belo Horizonte: Del Rey, 2006, pg. 314) .
Daí, falar-se em existência de provas autônomas (independent source) e em descobertas inevitáveis (inevitable discovery) como exceções à proibição ao uso da prova derivada da prova ilícita. Nesse diapasão, nem sempre a existência de prova ilícita determinará a contaminação imediata de todas as outras constantes do processo, devendo ser verificada, no caso concreto, a configuração da derivação por ilicitude. 
Na hipótese, entendo não haver se falar em prova ilícita por derivação. É que, nos termos da teoria da descoberta inevitável, construída pela Suprema Corte norte-americana no caso Nix x Williams (1984) , é certo que o curso normal das investigações conduziria ao encontro de elementos informativos que vinculariam os pacientes ao fato investigado. (Grifei) .
Considero, assim, de todo aplicável ao presente processo, em rebate aos argumentos esgrimidos pelo responsável, os julgados do STF acima mencionados. A condenação no âmbito da tomada de contas especial decorreu de elementos autônomos, hauridos em procedimento de fiscalização de iniciativa do próprio TCU e em elementos coligidos pela Controladoria Geral da União, os quais não decorreram em absoluto das escutas telefônicas tidas por ilegais na esfera judicial. 
 (...) 
15.6.	Em relação ao tema suscitado no Incidente de Nulidade de Prova, o Voto condutor do Acórdão 2090/2018-TCU-Plenário posicionou-se da seguinte maneira:
4. Preliminarmente, anuo aos posicionamentos da unidade técnica e do Ministério Público junto ao TCU (MPTCU) quanto à licitude de todas as evidências utilizadas nestes autos, provenientes, sobretudo, de relatório da CGU. No caso dos dados bancários citados no relatório precedente, assim como destacado pela unidade instrutiva, eles foram obtidos pelo MPF anteriormente às interceptações telefônicas realizadas no âmbito da denominada "Operação Navalha" que foram posteriormente declaradas ilícitas pelo Supremo Tribunal Federal. Dessa forma, no caso em exame, não há que se falar em contaminação das provas compartilhadas com este Tribunal.	
15.7.	A par do relatado nos subitens 15.4, 15.5 e 15.6, verifica-se que o Tribunal em suas atividades instrutiva e decisória não foi obscuro tampouco omisso em relação ao suposto uso de provas ilícitas para subsidiar a imputação de responsabilidade ao Sr. Adeilson Teixeira Bezerra no bojo da presente tomada de contas especial. Pelo contrário, usou de argumentos jurídicos e fáticos sólidos na defesa da licitude das provas usadas no presente processo. Assim sendo, não restaram comprovadas as situações ensejadoras para a concessão de embargos declaratórios consignadas no art. 34 da lei 8.443/92.
16. 	Análise/Argumentos apresentados pelo responsável Bergson Aurélio Farias
16.1.	A despeito da informação consignada no item 96 da instrução constante da peça 211, o responsável, conforme se depreende do item 39 do mesmo documento, apresentou e teve as suas alegações de defesa devidamente analisadas (peças 191 e 211) . Na verdade, a menção à revelia tratou-se de um equívoco sem repercussão no Acórdão 2090/2018-TCU-Plenário e no exercício do contraditório e da ampla defesa por parte do responsável. Dessa forma, neste ponto, não estão presentes as situações ensejadoras da concessão de embargos declaratórios previstas no art. 34 da Lei 8.443/92.
17.	Análise/Argumentos apresentados pelo responsável José Queiroz de Oliveira
17.1.	Os processos de competência do TCU, são, em princípio, autônomos em relação a outros processos referentes ao mesmo fato que tramitem em juízo cível ou criminal, de acordo com o princípio da independência das instâncias. Não é pré-requisito para ser arrolado como responsável em processos no TCU, a presença no polo passivo em ações cíveis ou penais em trâmite no Poder Judiciário. Para tanto, basta a caracterização dos seguintes requisitos: a)  prática de ato ilícito na gestão de recursos federais por agente sob a jurisdição do tribunal, havendo ou não prejuízo ao erário; b)  existência de dolo ou culpa como elemento subjetivo da ação; e c)  existência de nexo de causalidade entre a ação ou omissão do agente público ou privado e o resultado nocivo apresentado.
17.2.	Em face do relatado no item anterior, conclui-se pela inexistência, neste ponto, de contradição, obscuridade ou omissão no Acórdão 2090/2018-TCU-Plenário que justifique a concessão dos embargos declaratórios pleiteados.	   
17.3.	Outra questão suscitada pelo embargante, diz respeito ao suposto uso de provas que teriam sido anuladas pelo STF no bojo da Operação Navalha para a formação de juízo de valor do Tribunal nos presentes autos. Esse argumento já foi usado pelo responsável José Queiroz de Oliveira e devidamente enfrentado pelas instâncias instrutiva e decisória do Tribunal, conforme já evidenciado nos itens 15.4, 15.5 e 15.6 acima. Assim sendo, pelos mesmos motivos já consignados, considera-se que não se vislumbra, em relação a este ponto, a presença de obscuridade, omissão ou contradição que justifique a concessão de embargos declaratórios em face do Acórdão 2090/2018-TCU-Plenário.
17.4.	As irregularidades referentes aos atos impugnados nº 33, 34 e 35 são distintas (itens 271, 278 e 286 da instrução constante da peça 211) , receberam analises individualizadas e as conclusões alvitradas pelo auditor-instrutor acerca da imputação ou não de responsabilidade são igualmente independentes. Logo, não deve prosperar o argumento de que houve contradição nas atividades instrutiva e decisória do Tribunal ao se concluir pelo afastamento da responsabilidade do Sr. José Queiroz de Oliveira em relação ato impugnado nº 35 e, por outro lado, responsabilizá-lo pelos impugnados nº 33 e 34. Dessa maneira, não está caracterizada a situação prevista no art. 34 da Lei 8.443/92 que autoriza a concessão de embargos declaratórios.
18.	Análise/Argumentos apresentados pela responsável LOG Logística, Comercial e Representações Ltda.
18.1.	A empresa Log Logística, Comercial e Representações Ltda. foi arrolada como responsável nos atos impugnados nº 10, 11, 13, 14, 15, 16, 18, 19, 20, 21, 22, 23, 24 e 27 (itens 117, 118, 145, 154, 162,171, 183, 193, 202, 203, 204, 212, 213 e 242 da instrução constante da peça 211) . Em todas as irregularidades, a empresa LOG Logística, Comercial e Representações Ltda. beneficiou-se diretamente de fraudes perpetradas em procedimentos licitatórios realizados pela CBTU/AL (apresentação de certidões desprovidas de autenticidade, não confirmação por parte de empresas sediadas fora do estado de Alagoas nos respectivos procedimentos licitatórios e simulacro de competição) para celebrar negócios jurídicos com a citada empresa. 
18.2.	A Controladoria-Geral da União, como já consignou a instrução acostada à peça 211, assim se manifestou sobre a suposta participação de empresas sediadas fora do estado de Alagoas em procedimentos licitatórios conduzidos pela CBTU/AL:
	Processos licitatórios em que licitantes sediados fora de Alagoas não confirmaram as respectivas participações (itens 2.4, 2.8, 2.17 e 2.30 do Relatório da CGU - ap - peça 9, p. 14-16, 24-28, 43-44 e 73-76) .
20. 	Mediante procedimentos de circularização e visitas realizados pelas suas controladorias regionais, a CGU constatou que algumas empresas não confirmaram suas participações em diversos procedimentos licitatórios realizados pela CBTU/AL, em que pese seus documentos de habilitação e propostas constarem dos respectivos processos.
20.1.	No que tange aos processos licitatórios realizados em 2004, foram observadas as seguintes ocorrências:
c) a empresa Kintel Engenharia e Comércio Ltda. (CNPJ 38.771.127/0001-87) , sediada em São Bernardo do Campo/SP, confirmou sua participação, desde 2002, somente no processo licitatório 017/GELIC/02 (peça 3, p. 60) . Contudo, constaram seus documentos de habilitação e proposta nos convites 016/GELIC/04, 027/GELIC/04, 032/GELIC/04, 035/GELIC/04, 040/GELIC/04, 043/GELIC/04, 044/GELIC/04 e 046/GELIC/04;
 (...) 
	e) a empresa JNL Comércio Exterior Ltda. (CNPJ 01.718.391/0001-25) , sediada em Osasco/SP, afirmou ter participado de um procedimento licitatório em 2002 e de três em 2006 (peça 3, p. 59) , o que implica não ter participado de nenhum em 2004. 	Contudo, constaram seus documentos de habilitação e proposta nos convites 016/GELIC/04, 018/GELIC/04, 021/GELIC/04, 026/GELIC/04, 028/GELIC/04, 029/GELIC/04, 033/GELIC/04, 034/GELIC/04, 036/GELIC/04 e 037/GELIC/04, tendo sido, inclusive, declarada vencedora dos convites 036/GELIC/04 e 037/GELIC/04. Ressalte-se que toda a documentação foi apresentada em cópias reprográficas, sem a aposição de carimbo ou selo de serviço notarial, tendo sido autenticadas pelo gerente de licitações;
 (...) 
106.6. Considerando que o conjunto de indícios levam à conclusão de que a empresa Kintel foi utilizada pelo esquema de fraudes instalado na CBTU/AL, deve-se responsabilizar os membros da comissão de licitação e a autoridade que homologou o certame. Consoante registrado no item 91.2 acima, "se tratava de procedimento comum adotado pelo esquema montado na CBTU/AL para fraudar licitações, do qual fazia parte o Sr. Adeilson Bezerra, consoante apontado pelo MPF (peça 25, p. 8) . Em 2004, conforme relatado no item 22 da instrução à peça 6, ocorreram um vasto número de casos como este (item 22.16 da peça 6) , com a apresentação de certidões não autênticas, que visavam fraudar a competitividade dos certames".
18.3.	Na instrução acostada à peça 6, ficou evidenciada, por meio de indícios, a participação da empresa em fraudes praticadas em procedimentos licitatórios realizados pela CBTU/AL em 2004, caracterizada pela sua proximidade com pseudo-concorrentes:
a) o telefone '81-366-7885', informado nas propostas da empresa MCC Manutenção, Construção e Comércio Ltda. (CNPJ 00.400.963/0001-82) , que participou dos processos licitatórios Convite 002/GELIC/04 (ap - peça 8, p. 4-49) , do qual foi vencedora, 008/GELIC/04 (ap - peça 8, p. 158-254) , e 033/GELIC/04 (ap - peça 5, p. 04-18) , é o mesmo que consta no CNPJ da empresa LOG Logística, Comercial e Representações Ltda. (CNPJ 04.463.080/0001- 72) , vencedora dos Convites 028/GELIC/04 (ap - peça 2, p. 106-161) , 033/GELIC/04 e 034/GELIC/04 (ap - peça 5, p. 19-62) ;
b) o Sr. Enoque Gomes de Sena (CPF XXX.473.764-XX) é testemunha no contrato social da empresa LOG Logística, Comercial e Representações, ao mesmo tempo que assina, como contador (CRC-AL 4835) , os balanços da empresa MCC Manutenção, Construção e Comércio Ltda.; e
c) o Sr. Jamson Pereira do Amaral (CPF XXX.165.454-XX) apresentou-se como sócio da empresa Rodofer Indústria, Comércio e Serviços Ltda. (CNPJ 04.064.552/0001-14) , no processo licitatório 008/GELIC/04, enquanto é também sócio da empresa LOG Logística, Comercial e Representações, desde 3/10/2002, conforme a documentação do processo 028/GELIC/04 e os registros do CNPJ.
18.4.	Em relação ao fato de a CBTU/AL ter sido a única fonte de pagamento à empresa Log Logística, Comercial e Representações Ltda. em período em que a empresa se encontrava inativa, o MPF assim se manifestou (peça 25, p. 114 - item 119.4.6 da instrução acostada à peça 211) :
	Inicialmente, cumpre destacar, mais uma vez, que a empresa LOG serviu de instrumento para a prática de diversos crimes no âmbito da CBTU/STU/MAC pela Organização Criminosa liderada por ADEÍLSON BEZERRA, haja vista as suas ligações com outras empresas que "licitaram" nesta estatal e com os próprios empregados da CBTU em Alagoas, com destaque para o fato dela ter declarado INATIVA no período onde teve considerável movimentação financeira e participado destes certames na CBTU em Alagoas e que ela teve a CBTU como única fonte de pagamento nos últimos 5 (cinco) anos (Total: R$ 2.008.000,00 - dois milhões e oito mil reais-, entre 2003 e 2005 - DIRF - Produtos e Serviços e SIAFI) , o que, por si só, já demonstraria que todas as licitações citadas foram fraudadas.
18.5.	Na instrução constante da peça 211, chamou-se a atenção para o fato de uma empresa como a CBTU/AL não possuir um sistema de controle de almoxarifado para evidenciar a entrada e a saída de dormentes em seu estoque. Na ocasião, foi consignada a compra de 1500 dormentes e não foram encontrados registros de entrada tampouco de saída do material. Foi ressaltado que foi dada a oportunidade ao ex-Superintendente e à empresa contratada (LOG Logística, Comercial e Representações Ltda.) para a apresentação de alegações de defesa acerca do fato. Nenhum argumento foi ofertado para refutar a irregularidade. 
18.6.	A par do relatado nos itens 18.1 a 18.5 acima, os argumentos apresentados em sede de embargos de declaração não apresentaram nenhuma obscuridade, omissão ou contradição capaz de ensejar a reforma do Acórdão 2090/2018-TCU-Plenário.
19.	Análise/Argumentos apresentados pela responsável Salinas Construções e Projetos Ltda.
Na verdade, a documentação trazida aos autos pela Sra. Cláudia Guedes da Silva (CPF XXX.004.074-XX) não constitui uma peça de embargos declaratórios. Trata-se apenas de um pedido para que o Tribunal passe a direcionar as comunicações processuais atinentes ao presente processo ao Sr. Alcides da Silva Pereira (CPF XXX.373.352-XX) , sócio administrador da empresa Salinas Construções e Projetos Ltda. Tal pedido, deve-se ao fato de a requerente ter comprovado a sua retirada do quadro societário da citada pessoa jurídica desde 23/8/2007 (peça 365, p. 2) .
CONCLUSÃO
20.	Das análises anteriores conclui-se que a documentação apresentada pelos embargantes Clodomir Batista de Albuquerque, José Lúcio Marcelino de Jesus, Adeilson Teixeira Bezerra Bergson Aurélio Farias, José Queiroz de Oliveira e LOG Logística, Comercial e Representações Ltda. não lograram êxito em apresentar obscuridades, contradições e omissões capazes de modificar o teor do Acórdão Acórdão 2090/2018-TCU-Plenário.
PROPOSTA DE ENCAMINHAMENTO
21.	Em face do exposto, submete-se à consideração superior a presente análise dos embargos de declaração opostos contra o Acórdão 2090/2018-TCU-Plenário, propondo-se, com fundamento no artigo 34, § 2º, da Lei 8.443, de 1992 e no artigo 287, § 3º, do RI/TCU:  
	a)  conhecer do recurso e, no mérito, rejeitá-lo; e
	b) determinar às unidades técnicas que atuarem no presente processo que direcionem as comunicações processuais endereçadas à empresa Salinas Construções e Projetos Ltda. ao seu sócio administrador, Sr. Alcides da Silva Pereira (CPF XXX.373.352-XX) , conforme se depreende da documentação acostada à peça 365, p. 2."
	É o relatório.

Sandra de Almeida Silva (OAB/AL 6521), Gustavo Igor Vasconcelos Lopes Calheiros (OAB/AL 9.393), Fabricio Silva Ramos (OAB/AL 6986), Carlos Henrique Barbosa de Sampaio (OAB/AL 1626), José Eduardo Barros Correia (OAB/AL 3875), Yves Maia de Albuquerque (OAB/AL 3367), Fabrycya Parlla Rodrigues Lucas (OAB/AL 5.798), Reinaldo Cavalcante Moura (OAB/AL 1.972) e outros

Não atuou

TOMADA DE CONTAS ESPECIAL. COMPANHIA BRASILEIRA DE TRENS URBANOS EM ALAGOAS. IRREGULARIDADES E FRAUDE EM LICITAÇÕES COM CONLUIO ENTRE EMPRESAS E GESTORES PÚBLICOS. EXERCÍCIO DE 2004. CONTAS REGULARES, REGULARES COM RESSALVA E IRREGULARES. DÉBITO. MULTA. INABILITAÇÃO PARA O EXERCÍCIO DE CARGO EM COMISSÃO E FUNÇÃO DE CONFIANÇA. INIDONEIDADE PARA LICITAR COM A ADMINISTRAÇÃO PÚBLICA (ACÓRDÃO Nº 2090/2018-TCU-PLENÁRIO, RETIFICADO PELO ACÓRDÃO Nº 2429/2018-TCU-PLENÁRIO. EMBARGOS DE DECLARAÇÃO. AUSÊNCIA DE OBSCURIDADES, OMISSÕES E CONTRADIÇÕES NA DELIBERAÇÃO RECORRIDA. CONHECIMENTO E REJEIÇÃO.

TOMADA DE CONTAS ESPECIAL (TCE)

Secretaria de Controle Externo de Tomada de Contas Especial (Secex-TCE)

Inicialmente, registro que atuo nos presentes autos por força do contido no art. 152 do Regimento Interno do TCU (RI/TCU) . 
2.	Esta tomada de contas especial foi instaurada em decorrência da conversão de representação formulada pela Controladoria-Geral da União (CGU) acerca de irregularidades ocorridas entre 2002 e 2007 na Companhia Brasileira de Trens Urbanos em Alagoas (CBTU/AL) , vinculada ao Ministério das Cidades (TC Processo 015.019/2009-2) , e cuida especificamente das irregularidades afetas ao exercício de 2004. Para os demais, foram autuados processos autônomos. 
3. 	Nesta oportunidade, trata-se de embargos de declaração opostos por Clodomir Batista de Albuquerque (peça 289) , José Lúcio Marcelino de Jesus (peça 293) , Adeílson Teixeira Bezerra (peça 294) , Bergson Aurelio Farias (peça 296) , LOG Logística, Comercial e Representações Ltda. (peça 299) , José Queiroz de Oliveira (peça 323) e Salinas Construções e Projetos Ltda. (peça 365) , contra o Acórdão 2090/2018-TCU-Plenário, retificado pelo Acórdão 2429/2018-TCU-Plenário, ambos relatados pelo Ministro José Mucio Monteiro, por meio do qual o Plenário desta Corte: julgou regulares as contas de uns responsáveis, irregulares de outros, imputando-lhes débito e aplicando-lhes multas, inabilitou alguns responsáveis para o exercício de cargo em comissão ou função de confiança no âmbito da administração pública federal e declarou a inidoneidade de empresas para participar de licitações na administração pública federal.
4.	Quanto à admissibilidade dos presentes embargos de declaração, corroboro a conclusão da instrução elaborada no âmbito da Secretaria de Controle Externo de Tomada de Contas Especial - Secex-TCE (peça 380) no sentido de conhecer dos declaratórios, uma vez que os embargos opostos atendem aos requisitos gerais de admissibilidade (singularidade, tempestividade, adequação, legitimidade e interesse dos recorrentes) e, nos termos do art. 34, § 2º, da Lei nº 8.443/1992, c/c o art. 287, § 3º, do Regimento Interno do TCU, suspender os efeitos do Acórdão 2090/2018-TCU-Plenário, retificado pelo Acórdão 2429/2018-TCU-Plenário, no tocante aos embargantes, até a apreciação do mérito pelo Tribunal.
5. 	Em relação ao mérito dos embargos, manifesto minha concordância com o entendimento e a proposição uniformes formulados pela Secex-TCE (peças 380 e 381) - reproduzidas por inteiro no relatório que precede este voto, cujas análises e conclusões acolho como razões de decidir - no sentido de rejeitá-los.
6. 	De fato, ao adentrar no mérito dos embargos, a unidade técnica examinou adequadamente as razões recursais utilizadas pelos embargantes, delimitando precisamente o objeto de cada um dos sete recursos opostos, e concluiu que a documentação apresentada não logrou êxito em apresentar obscuridades, contradições e omissões capazes de modificar o teor do Acórdão 2090/2018-TCU-Plenário, retificado pelo Acórdão 2429/2018-TCU-Plenário.
7.	Menciono, apenas, o argumento trazido por dois recorrentes, apontando suposta obscuridade/omissão da deliberação embargada no que se refere ao uso de provas emprestadas de processos judiciais penais e de improbidade administrativa posteriormente invalidadas pelo Supremo Tribunal Federal. O tema suscitado foi adequadamente tratado tanto pela unidade técnica quanto pelo Ministério Público junto ao TCU (MP/TCU) , consoante demonstram os excertos transcritos no relatório precedente, extraídos do relatório que é parte integrante do acórdão embargado.
8.	Sobre o assunto, o Ministro José Mucio Monteiro, relator do voto condutor do Acórdão 2090/2018-TCU-Plenário, consignou que: 
"4. Preliminarmente, anuo aos posicionamentos da unidade técnica e do Ministério Público junto ao TCU (MPTCU) quanto à licitude de todas as evidências utilizadas nestes autos, provenientes, sobretudo, de relatório da CGU. No caso dos dados bancários citados no relatório precedente, assim como destacado pela unidade instrutiva, eles foram obtidos pelo MPF anteriormente às interceptações telefônicas realizadas no âmbito da denominada "Operação Navalha" que foram posteriormente declaradas ilícitas pelo Supremo Tribunal Federal. Dessa forma, no caso em exame, não há que se falar em contaminação das provas compartilhadas com este Tribunal."	
9.	É oportuno mencionar que um dos embargantes, o Sr. Adeílson Teixeira Bezerra, intentou junto ao Supremo Tribunal Federal anular provas em outro processo em curso no TCU, no caso o TC Processo 012.829/2003-0, que trata da prestação de contas da CBTU/AL do exercício de 2002, não obtendo sucesso. Seu pleito (Petição 7151/DF) não foi conhecido pelo relator, Ministro Dias Toffoli, decisão mantida em sede de embargos declaratórios. A situação tratada no TC Processo 012.829/2003-0, qual seja, irregularidades praticadas na CBTU/AL que chegaram ao conhecimento do TCU por meio de representação formulada pela Controladoria-Geral da União, assemelha-se em tudo ao presente feito.
10.	Por fim, registro que as citadas contas da CBTU/AL, a partir de recurso de revisão interposto pelo MP/TCU, foram julgadas irregulares pelo Tribunal, imputando-se débito e multas a diversos responsáveis, bem como declarada a inidoneidade de empresas para participar de licitações na administração pública federal (Acórdão 1094/2014-TCU-Plenário, relator Ministro José Mucio Monteiro) , decisão mantida em sede de recurso de reconsideração pelo Acórdão 1071/2017-TCU-Plenário, relator Ministro Bruno Dantas.
	Ante o exposto, acolho o parecer da unidade técnica e voto no sentido de que o Tribunal adote a deliberação que ora submeto à apreciação deste Colegiado.
TCU, Sala das Sessões Ministro Luciano Brandão Alves de Souza, em 17 de julho de 2019.
RAIMUNDO CARREIRO 
Relator